【裁判字號】    98,易,362
【裁判日期】    991116
【裁判案由】    詐欺
【裁判全文】
臺灣嘉義地方法院刑事判決               98年度易字第362號
公  訴  人  臺灣嘉義地方法院檢察署檢察官
被      告  黃元龍
選任辯護人  林宏政律師
選任辯護人  陳振榮律師
選任辯護人  盧永盛律師
被      告  林晉慶
選任辯護人  曾錦源律師
被      告  葉俊麟
選任辯護人  吳碧娟律師
被      告  童嘉鵬
選任辯護人  汪玉蓮律師
上列被告因詐欺案件，經檢察官提起公訴（96年度偵字第8338號
、97年度偵字第94號、98年度偵字第1930、2110、2115、2116、
2117、2120、2121、2136、2137、2141、2146、2147號），本院
判決如下：
    主  文
黃元龍犯如附表一所示之罪，各處如附表一所示之刑，其中除附
表一編號03BDE 、編號07D 之罪外，各減為如附表一所示減得之
刑。應執行有期徒刑參年，如易科罰金，以新臺幣壹仟元折算壹
日。
林晉慶犯如附表二所示之罪，各處如附表二所示之刑，其中附表
二編號01AC、編號02C 、編號03ACGI、編號04之罪，各減為如附
表二編號01AC、編號02C 、編號03ACGI、編號04之罪所示減得之
刑。應執行有期徒刑參年陸月，如易科罰金，以新臺幣壹仟元折
算壹日。
葉俊麟犯如附表二所示之罪，各處如附表二所示之刑，其中附表
二編號01AC、編號02C、編號03ACDFGIJ、編號04之罪，各減為如
附表二編號01AC、編號02C、編號03ACDFGIJ、編號04之罪所示減
得之刑。應執行有期徒刑貳年，如易科罰金，以新臺幣壹仟元折
算壹日。緩刑肆年，並應於本判決確定後陸個月內，向公庫支付
新臺幣貳拾萬元。
童嘉鵬犯如附表三所示之罪，均累犯，各處如附表三所示之刑，
各減為如附表三所示減得之刑。應執行有期徒刑壹年貳月，如易
科罰金，以新臺幣壹仟元折算壹日。
    犯 罪 事 實
一、童嘉鵬前因傷害案件，經本院以95年度嘉簡字第69號判決有
    期徒刑6 月確定，甫於民國95年3 月29日易科罰金執行完畢
    。
二、黃元龍係財團法人嘉義基督教醫院（下稱嘉義基督教醫院）
    骨科醫師，林晉慶係國立臺灣大學醫學院附設醫院雲林分院
    （下稱台大醫院雲林分院）骨科醫師，郭順榤係陽明醫院急
    診室助理（由本院另為判決），許鈞筑係嘉義基督教醫院急
    診室助理（由本院另為判決），葉俊麟係聯合骨科器材股份
    有限公司之業務員，共同意圖為自己不法之所有，及行使業
    務登載不實文書之犯意聯絡，分別有下列犯行：
  (一)龔仕杰（由本院審理中）自經李壬郎（由本院另為判決）安
    排而得順利詐領保險住院理賠金後，竟食髓知味，自95年10
    月間起，自行招攬賴祈文、蕭旻倫、張清水、蕭琳潔（均由
    本院另為判決）等人，各與之基於上開犯意聯絡，於其等保
    險契約均成立生效後，由具有上開犯意聯絡之郭順榤，透過
    具有上開犯意聯絡之許鈞筑、葉俊麟，確認具有上開犯意聯
    絡之黃元龍、林晉慶分別在嘉義基督教醫院、臺大醫院雲林
    分院看診時間後，分別於附表一編號01、02（賴祁文、張清
    水部分）、附表二編號01、02（蕭旻倫、蕭琳潔部分）所示
    之時間、地點，安排郭順榤以手術刀為其等加工成如附表一
    編號01、02、附表二編號01、02之傷口，賴祁文、張清水前
    往嘉義基督教醫院由黃元龍診治，蕭旻倫、蕭琳潔則前往臺
    大醫院雲林分院由林晉慶診治。黃元龍、林晉慶明知所診治
    之病患實際並無住院接受積極治療之必要，竟與其等基於上
    開犯意聯絡，同意各該病患住院6 至7 日不等，書立不實之
    病歷資料，並於其等出院時，賴祁文、張清水及蕭琳潔部分
    ，均由黃元龍、林晉慶委由不知情之專科助理開立不實診斷
    證明書，蕭旻倫部分則由林晉慶親自開立不實診斷證明書。
    事後，由蕭旻倫等4 人檢附診斷證明書，以附表一編號01、
    02、附表二編號01、02所示之事故原因為由，向附表一編號
    01、02、附表二編號01、02所示之保險公司申請理賠，足以
    生損害於上開保險公司理賠之正確性，並致各家保險公司陷
    於錯誤，誤信發生保險契約所規定之保險事故，而支付理賠
    金；部分保險公司則於受理申請後，認為有疑而未理賠（賴
    祈文、蕭旻倫、張清水、蕭琳潔之保險公司、投保險種及金
    額、保單生效日、事故原因、申請理賠日期、詐欺方式、共
    犯及詐得金額均詳如附表一編號01、02、附表二編號01、02
    ）。
  (二)王秀美（由本院另為判決）經由李壬郎而結識郭順榤，知悉
    郭順榤可安排住院後，夥同林麗英（由本院另為判決），招
    攬李聰惠（由本院另為判決），共同基於上開犯意聯絡，於
    李聰惠保險契約成立生效後，由具有上開犯意聯絡之郭順榤
    ，透過具有上開犯意聯絡之許鈞筑，確認具有上開犯意聯絡
    之黃元龍在嘉義基督教醫院看診時間後，分別於附表一編號
    03所示之時間、地點，安排郭順榤以手術刀為其加工成如附
    表一編號03之傷口，李聰惠並前往嘉義基督教醫院由黃元龍
    診治。黃元龍明知李聰惠實際並無住院接受積極治療之必要
    ，竟與其等基於上開犯意聯絡，同意李聰惠住院7 日，書立
    不實之病歷資料，並於其出院時，由不知情之專科助理開立
    不實診斷證明書。由李聰惠檢附診斷證明書，以附表一編號
    03所示之事故原因為由，向附表一編號03所示之保險公司申
    請理賠，足以生損害於各該保險公司理賠之正確性，惟各家
    保險公司則於受理申請後，認為有疑而均未理賠（李聰惠之
    保險公司、投保險種及金額、保單生效日、事故原因、申請
    理賠日期、詐欺方式、共犯及詐得金額均詳如附表一編號03
    ）。
  (三)吳和香、王永翔、蘇春展、范怡瑩、陳建州等人，因自身經
    濟狀況不佳，各自於知悉郭順榤可安排其住院以詐領保險住
    院理賠金後，分別與郭順榤基於上開犯意聯絡，由郭順榤，
    透過具有上開犯意聯絡之許鈞筑、葉俊麟，確認具有上開犯
    意聯絡之黃元龍、林晉慶分別在嘉義基督教醫院、臺大醫院
    雲林分院看診時間後，分別於附表一編號04至07（吳和香、
    王永翔、蘇春展、范怡瑩部分）、附表二編號03至05（蘇春
    展、范怡瑩、陳建州部分）所示之時間、地點，以各該附表
    所示之詐欺方式（蘇春展此部分為附表一編號06詐欺方式1
    、附表二編號03詐欺方式1、3所示）加工製造傷口後，分別
    於上開各該附表所示詐欺方式之時間，前往嘉義基督教醫院
    、臺大醫院雲林分院由黃元龍、林晉慶診治。黃元龍、林晉
    慶明知所診治之病患實際並無住院接受積極治療之必要，竟
    與其等基於上開犯意聯絡，同意各該病患住院6 至10日不等
    ，書立不實之病歷資料，並於其等出院時，由不知情之專科
    助理開立不實診斷證明書。由吳和香等人檢附診斷證明書，
    以上開各該附表所示之事故原因為由，向上開各該附表所示
    之保險公司申請理賠，足以生損害於各該保險公司理賠之正
    確性，並致各家保險公司陷於錯誤，誤信發生保險契約所規
    定之保險事故，而支付理賠金；部分保險公司則於受理申請
    後，認為有疑而未理賠（吳和香、王永翔、蘇春展、范怡瑩
    、陳建州之保險公司、投保險種及金額、保單生效日、事故
    原因、申請理賠日期、詐欺方式、共犯及詐得金額均詳如上
    開各該附表）。
三、又蘇春展於96年2 月25日在嘉義市○○路騎機車自撞成傷，
    由郭順榤以手術刀將傷口加大後，除前往嘉義基督教醫院、
    台大醫院雲林分院就診外，另與郭順榤、許鈞筑、葉俊麟共
    同基於為自己不法所有之犯意聯絡，由郭順榤、許鈞筑、葉
    俊麟安排前往成大醫院斗六分院就診，由不知情之許哲嘉以
    左足撕裂傷併感染為由，同意蘇春展住院6 日（蘇春展此部
    分為附表二編號03詐欺方式2 ），並於其出院時，開立診斷
    證明書，以附表二編號03所示之事故原因為由，向附表二編
    號03所示之保險公司申請理賠，致各家保險公司陷於錯誤，
    誤信發生保險契約所規定之保險事故，而支付理賠金；部分
    保險公司則於受理申請後，認為有疑而未理賠（蘇春展之保
    險公司、投保險種及金額、保單生效日、事故原因、申請理
    賠日期、詐欺方式、共犯及詐得金額均詳如附表二編號03）
    。
四、龔仕杰另招攬童嘉鵬，與之共同基於意圖為自己不法所有之
    犯意聯絡，俟童嘉鵬保險契約成立生效後，即於附表三編號
    01所示之時間、地點，安排知情且具有上開意圖為自己不法
    所有犯意聯絡之郭順榤為童嘉鵬加工成傷，再由童嘉鵬前往
    嘉義陽明醫院就醫，由知情上開傷勢為假造且具有上開犯意
    聯絡之林政憲（已死亡，由檢察官另為不起訴處分）為之診
    治，以左肘部裂傷合併肘韌帶斷裂為由，允其住院9 日，並
    開立診斷證明書。俟童嘉鵬出院後，即以車禍等意外事故為
    由，向附表三編號01所示之保險公司申請理賠，致各家保險
    公司陷於錯誤，誤信發生保險契約所規定之保險事故，而支
    付理賠金（童嘉鵬之保險公司、投保險種及金額、保單生效
    日、事故原因、申請理賠日期、詐欺方式、共犯及詐得金額
    均詳如附表三編號01）。
五、案經內政部警政署刑事警察局暨嘉義市政府警察局移送臺灣
    嘉義地方法院檢察署檢察官偵查起訴。
    理  由
壹、證據能力部分
一、被告黃元龍部分
  (一)按被告以外之人於審判外之言詞或書面陳述，除法律有規定
    者外，不得作為證據，刑事訴訟法第159 條第1 項定有明文
    。查證人即共同被告郭順榤、許鈞筑分別於警詢時所為之陳
    述（見嘉市警刑大重字第0960011168-46 號卷第6 至13、14
    至29、30至36、42至51、56至59頁、98年度偵字第2147號卷
    第35至44、52至55頁），均屬被告以外之人於審判外之言詞
    陳述，復無符合法律規定有證據能力之情形，依刑事訴訟法
    第159 條第1 項之規定，並無證據能力。然上開證人郭順榤
    、許鈞筑於警詢中所為之言詞陳述，若僅援為檢驗其偵審程
    序中之證詞與其先前陳述是否一致時，即無上開傳聞法則之
    適用，於該等情形仍得作為證據（最高法院94年度臺上字第
    6881號判決參照）。
  (二)按被告以外之人於審判外之陳述，雖不符刑事訴訟法第159
    條之1 至第159 條之4 之規定，而經當事人於審判程序同意
    作為證據，法院審酌該言詞陳述或書面陳述作成時之情況，
    認為適當者，亦得為證據。當事人、代理人或辯護人於法院
    調查證據時，知有第159 條第1 項不得為證據之情形，而未
    於言詞辯論終結前聲明異議者，視為有前項之同意，刑事訴
    訟法第159 條之5 定有明文。查本件被告黃元龍及其辯護人
    於言詞辯論終結前，除上開經排除證據能力部分外，對於其
    餘下述本院就被告部分採為認定犯罪事實依據之各項證據之
    證據能力，均未聲明異議（見本院卷本院卷(十一)第106 頁），
    復經本院於審理時逐一提示予被告黃元龍及其辯護人表示意
    見（見本院卷(十三)第77至88、104 至105 頁），本院審酌該等
    證據之取得過程並無瑕疵，與本案待證事實間復具有相當之
    關聯性，以之為本案證據並無不當，自得採為本件被告黃元
    龍部分認定事實之基礎，合先敘明。
二、被告林晉慶部分
  (一)按上開刑事訴訟法第159 條第1 項規定，證人即共同被告郭
    順榤、許鈞筑、葉俊麟分別於警詢時所為之陳述（見嘉市警
    刑大重字第0960011168-46 號卷第6 至13、14至29、30至55
    、62至69頁、98年度偵字第2147號卷第35至44、56至60頁）
    ，均屬被告以外之人於審判外之言詞陳述，復無符合法律規
    定有證據能力之情形，依刑事訴訟法第159 條第1 項之規定
    ，並無證據能力。然上開證人郭順榤、許鈞筑、葉俊麟於警
    詢中所為之言詞陳述，若僅援為檢驗其偵審程序中之證詞與
    其先前陳述是否一致時，即無上開傳聞法則之適用，於該等
    情形仍得作為證據（最高法院94年度臺上字第6881號判決參
    照）。
  (二)參諸上開刑事訴訟法第159 條之5 之規定，本件被告林晉慶
    及其辯護人於準備程序中主張證人即共同被告蕭旻倫、蕭琳
    潔、蘇春展、范怡瑩及陳建州於警詢中對於被告不利部分之
    證述，並無證據能力（見本院卷(三)第245 頁背面），惟觀諸
    其等於警詢中所為之證述均係佐證其等有與證人郭順榤等人
    加工傷口前往台大醫院雲林分院由被告林晉慶診治之事實，
    而未證述有與被告林晉慶有何詐欺取財或行使業務登載不實
    文書之共同犯意聯絡，是其等於警詢中之陳述，均非對於被
    告不利，尚非被告林晉慶及其辯護人所指對被告林晉慶不利
    之情形。又其等於警詢中之證述，均經本院於審理程序中提
    示被告林晉慶及其辯護人（見本院卷(十三)第89至90頁），被告
    林晉慶及其辯護人僅辯論其證明力，就證據能力部分並無表
    示意見，是此部分應依上開規定視為同意證據能力。另對於
    下述本院就被告林晉慶部分採為認定犯罪事實依據之其餘證
    據之證據能力，亦均未聲明異議，復經本院於審理時逐一提
    示予被告林晉慶及其辯護人表示意見（見本院卷(十三)第77至78
    、88至101 、104 至105 頁），本院審酌該等證據之取得過
    程並無瑕疵，與本案待證事實間復具有相當之關聯性，以之
    為本案證據並無不當，自得採為本件被告林晉慶部分認定事
    實之基礎，合先敘明。
三、被告葉俊麟部分
    參諸上開刑事訴訟法第159 條之5 之規定，本件被告葉俊麟
    及其辯護人於言詞辯論終結前，對於下述本院就被告葉俊麟
    部分採為認定犯罪事實依據之各項證據之證據能力，均未聲
    明異議（見本院卷本院卷(十三)第151 頁），復經本院於審理時
    逐一提示予被告葉俊麟及其辯護人表示意見（見本院卷(十三)第
    77至78、88至101 、104 至105 頁），本院審酌該等證據之
    取得過程並無瑕疵，與本案待證事實間復具有相當之關聯性
    ，以之為本案證據並無不當，自得採為本件被告葉俊麟部分
    認定事實之基礎，合先敘明。
四、被告童嘉鵬部分
  (一)按上開刑事訴訟法第159 條第1 項規定，證人即共同正犯郭
    順榤於警詢時所為之陳述（見嘉市警刑大重字第0960011168
    -37 號卷第6 至13、14至29頁、98年度偵字第2117號卷第36
    至37頁），均屬被告以外之人於審判外之言詞陳述，復無符
    合法律規定有證據能力之情形，依刑事訴訟法第159 條第1
    項之規定，並無證據能力。然上開證人郭順榤於警詢中所為
    之言詞陳述，若僅援為檢驗其偵審程序中之證詞與其先前陳
    述是否一致時，即無上開傳聞法則之適用，於該等情形仍得
    作為證據（最高法院94年度臺上字第6881號判決參照）。
  (二)辯護人辯稱證人即共犯林政憲於警詢中所為之陳述（見同上
    警卷第42至48頁），係被告以外之人於審判外之陳述，亦無
    證據能力云云。按被告以外之人於審判中死亡者，其於檢察
    事務官、司法警察官或司法警察調查中所為之陳述，經證明
    具有可信之特別情況，且為證明犯罪事實之存否所必要者，
    得為證據，刑事訴訟法第159 之3 第1 款定有明文。查證人
    林政憲於97年4 月28日死亡，經檢察官為不起訴處分乙節，
    有臺灣嘉義地方法院檢察署檢察官不起訴處分書1 份、個人
    基本資料查詢結果1 紙在卷可參（見96年度偵字第8338號卷
    (二)第266 頁、98年度偵字第2136號卷第93頁）。且觀諸其於
    上開警詢中所為之陳述，經警方列舉41名被保險人，詢問是
    否由其開立診斷證明及住院程序，證人林政憲答稱王永翔、
    鄭子玉及范怡瑩並未至陽明醫院住院看診，其餘涉嫌38人均
    不認識，均係由證人郭順榤處理假傷口後，由伊接手診治、
    辦理住院；證人郭順榤為了補貼伊損失才會時有（並非每件
    ）支付5000至15000 不等補貼；熊美媛是否介紹王車全、陳
    昆哲、盧秀卿、羅中傑、廖偉丞5 人辦理假住院詐領保險金
    ，要問熊美媛才能確認，但熊美媛本人及其兄、母親都曾在
    外製造假傷口，由熊美媛拜託伊幫房辦理住院，熊美媛親戚
    部分伊沒有收錢等語（見同上警卷第47至48頁），足見證人
    林政憲於答詢警方問題時，有部分確認並坦承、部分否認、
    部分無法確認之情形，由此可見證人林政憲於警詢中確係基
    於自由意志而為陳述。再者，證人林政憲自承與經查獲之38
    位被保險人均不認識，於查獲本案後，自無刻意誣陷被告童
    嘉鵬之必要，且於該次警詢中，經警方提示被告童嘉鵬相關
    記錄，確認為其診治後，復為上開證述，自屬具有可信之特
    別情況。又其上開證述，亦為證明本件被告童嘉鵬是否涉犯
    本件犯罪事實存否所必要之證據，自應依上開規定，認其有
    證據能力。
  (三)另參諸上開刑事訴訟法第159 條之5 之規定，本件被告童嘉
    鵬及其辯護人於言詞辯論終結前，除證人郭順榤、林政憲於
    警詢中之陳述外，對於下述本院採為認定犯罪事實依據之各
    項證據之證據能力，均未聲明異議（見本院卷(七)第82至83頁
    、本院卷(十一)第118 頁），且證人郭順榤於偵查中所為之陳述
    ，於本院審理過程中，並給予被告童嘉鵬及其辯護人交互詰
    問之機會，其餘證據復經本院於審理時逐一提示予被告童嘉
    鵬及其辯護人表示意見（見本院卷(十三)第102 至104 頁），本
    院審酌該等證據之取得過程並無瑕疵，與本案待證事實間復
    具有相當之關聯性，以之為本案證據並無不當，自得採為本
    件被告童嘉鵬部分認定事實之基礎，合先敘明。
貳、實體部分
一、被告黃元龍部分
  (一)訊據被告黃元龍固坦承有受證人即共同被告許鈞筑請託，為
    附表一編號01至07所示之被保險人看診，並以各該附表內所
    示之傷勢，同意其等於各該附表所示之住院期間住院，並由
    不知情之專科助理為其等開立診斷證明書等事實，惟矢口否
    認有何行使業務登載不實、詐欺取財犯行，辯稱：伊是骨科
    醫師，證人許鈞筑之開刀房助理，伊認識證人許鈞筑，但不
    認識證人郭順榤。印象中是證人許鈞筑請託伊去看他的朋友
    、親戚，幫忙治療，通常是有人請託，伊才會主動下去急診
    室看診。伊為如附表一編號01至07所示之被保險人看診，並
    沒有得到任何金錢，證人許鈞筑也沒有拿錢給伊。伊對於證
    人許鈞筑的私生活並不清楚，但同時來2 個人看診，伊就覺
    得奇怪。附表一編號01至07所示被保險人部分傷勢是覺得有
    細菌感染的可能，部分是新的傷口，經診斷確實傷及一部份
    韌帶，證人郭順榤並不是專業的醫療人員，韌帶就在皮膚下
    面，一不小心就會割到韌帶，如果打了麻藥，附表一編號01
    至07所示之被保險人不會覺得痛，他們也不會知道傷勢的深
    淺。伊對於證人郭順榤、許鈞筑詐領保險金的計畫均不知情
    ，傷勢如何加工也不知情，也不知道附表一編號01至07所示
    之被保險人住院目的是要詐領保險金，並沒有犯意，所有住
    院過程都是伊依據傷勢，為其等病情著想，並依照病情記錄
    開立診斷證明書，是專業的判斷治療，沒有任何不實的記載
    云云。被告黃元龍辯護人亦為被告辯護：被告黃元龍為骨科
    醫師，病患求診時，被告黃元龍並不會詢問是否請領保險等
    問題，也不會質疑傷勢，再加上係證人許鈞筑請託，如果病
    歷記載有問題，則急診也有問題。另關於鑑定人法醫石台平
    所為之鑑定報告，依其所出具的鑑定意見書，是參酌警詢內
    容，寫到傷口是由證人郭順榤製造，就鑑定為假傷口，無住
    院必要，鑑定人並非專業骨科醫師，並在受到污染情形下為
    上開鑑定，證明力應予質疑，況鑑定人對於賴祁文急診記錄
    為5 公分之傷口，卻誤書立為2.5 公分，更見其證明力應予
    質疑。又證人郭順榤在本院審理中證述被告黃元龍對於詐領
    保險金是否知情，要問證人許鈞筑，而證人許鈞筑則證稱被
    告黃元龍事先並不知道。至於紅包文化問題，與附表一編號
    01至07所示之被保險人是否達到住院程度係屬二事，如其等
    已達住院程度，被告黃元龍讓其等住院觀察，並無不法。再
    者，證人許鈞筑證述將錢放在被告黃元龍研究室桌上或醫師
    外袍口袋裡，並非當面交付，錢究竟放在何處無從認定云云
    。
  (二)查附表一編號01至07所示之被保險人即共同被告賴祁文、張
    清水、李聰惠、吳和香、王永翔、蘇春展及范怡瑩，各有向
    如附表一編號01至07所示之保險公司投保，並分別於各該附
    表所示詐欺方式敘明之時間，前往嘉義基督教醫院由被告黃
    元龍診治為如各該附表所示詐欺方式敘明之診斷，分別於如
    各該附表所示詐欺方式敘明之住院期間住院，並分別於該附
    表所示之申請理賠日期，向各該附表所示之保險公司，以各
    該附表所示之事故原因，各請領如各該附表所示金額等事實
    ，業據證人即共同被告賴祁文於警詢及偵查中證述（見嘉市
    警刑大重字第0960011168-34 號卷第4 至5 頁、98年度偵字
    第2110號卷第23頁）、共同被告張清水於警詢及偵查中證述
    （見98年度偵字第2121號卷第23、28頁）、共同被告李聰惠
    於警詢及偵查中證述（見嘉市警刑大重字第0960011168-15
    號卷第2 至3 頁、98年度偵字第2137號卷第36頁）、共同被
    告吳和香於警詢及偵查中證述（見98年度偵字第2146號卷第
    25、30頁）、共同被告王永翔於警詢及偵查中證述（見嘉市
    警刑大重字第0960011168-48 號卷【卷面卷號誤載為000000
    0000-00 】第4 頁、98年度偵字第2116號卷第29頁）、共同
    被告蘇春展（見嘉市警刑大重字第0960011168-46 號卷第3
    頁）、共同被告范怡瑩於警詢中證述（見嘉市警刑大重字第
    0960011168-51 號卷第4 頁）等語明確，核與證人即新光人
    壽告訴代理人江百晏於警詢及偵查中證述（見嘉市警刑大重
    字第0960011168-46 號卷第114 至115 頁、98年度偵字第21
    47號卷第28頁）、中國人壽告訴代理人許鴻儒於警詢中證述
    （見嘉市警刑大重字第0960011168-34 號卷第95至96頁）、
    全球人壽告訴代理人黃智欽於警詢中證述（見嘉市警刑大重
    字第0960011168-48 號卷第75至76頁）、南山人壽告訴代理
    人趙曉薇於警詢及偵查中證述（見嘉市警刑大重字第096001
    1168-51 號卷第80至81頁、98年度偵字第2121號卷第5 頁）
    、新光產物告訴代理人林延勳於警詢及偵查中證述（見嘉市
    警刑大重字第0960011168-46 號卷第116 至119 頁、98年度
    偵字第2137號卷第11頁）、健康人壽告訴代理人汪瑋筠於警
    詢中證述（見嘉市警刑大重字第0960011168-15 號卷第74至
    75頁）、保誠人壽告訴代理人王英植於警詢中證述（見嘉市
    警刑大重字第0960011168-46 號卷第127 至129 頁）、友邦
    產物（現為美亞保險公司，以下仍稱友邦產物）告訴代理人
    朱美玲於警詢中證述（見嘉市警刑大重字第0960011168-46
    號卷第134 至139 頁）、國泰產物告訴代理人陳炳憲於警詢
    及偵查中證述（見嘉市警刑大重字第0960011168-51 號卷第
    90至91頁、98年度偵字第2121號卷第11至12頁）、明台產物
    告訴代理人林淑卿於警詢中證述（見嘉市警刑大重字第0960
    011168-48 號卷第85至86頁）、蘇黎世保險告訴代理人高啟
    仁於警詢及偵查中證述（見嘉市警刑大重字第0960011168-1
    5 號卷第86至89頁、98年度偵字第2137號卷第13頁）、保誠
    人壽告訴代理人魏添明於偵查中證述（見98年度偵字第2121
    號卷第7 頁）、泰安產物告訴代理人鄭煒樺於警詢及偵查中
    證述（見嘉市警刑大重字第0960011168-15 號卷第92至93頁
    、98年度偵字第2137號卷第16頁）、臺灣人壽告訴代理人林
    雍順於警詢中證述（見嘉市警刑大重字第0960011168-15 號
    卷第71至73頁）、臺灣人壽告訴代理人張碧玲於偵查中證述
    （見98年度偵字第2137號卷第18至19頁）、新安東京海上產
    物告訴代理人許振卿於警詢及偵查中證述（見嘉市警刑大重
    字第0960011168-15 號卷第78至81頁、98年度偵字第2121號
    卷第14頁）、華南產物告訴代理人周安然於警詢及偵查中證
    述（見嘉市警刑大重字第0960011168-15 號卷第82至85頁、
    98年度偵字第2137號卷第23至24頁）、國泰人壽告訴代理人
    顏進雄於警詢及偵查中證述（見嘉市警刑大重字第09600111
    68-50 號卷第70至71頁、98年度偵字第2120號卷第6 至7 頁
    ）、富邦產物告訴代理人杜志忠於警詢及偵查中證述（見嘉
    市警刑大重字第0960011168-34 號卷第84至86頁、98年度偵
    字第2110號卷第6 頁）、全球人壽告訴代理人高琮程於偵查
    中證述（見98年度偵字第2116號卷第10頁）、明台產物告訴
    代理人林勝嘉於偵查中證述（見98年度偵字第2116號卷第23
    頁）、安泰人壽告訴代理人莊世傑於警詢及偵查中證述（見
    嘉市警刑大重字第0960011168-50 號卷第74至80頁、98年度
    偵字第2146號卷第4 至5 頁）、華山產物告訴代理人方繹嘉
    於警詢中證述（見嘉市警刑大重字第0960011168-34 號卷第
    87至92頁）、友邦產物告訴代理人謝宗翰於警詢及偵查中證
    述（見嘉市警刑大重字第0960011168-51 號卷第83至84頁、
    98年度偵字第2120號卷第14頁）、國寶人壽告訴代理人王漢
    鐘於偵查中證述（見98年度偵字第2120號卷第19至20頁）等
    語均屬相符，並有關於證人賴祁文華山產物申請理賠日期、
    項目及金額表、南山人壽申請理賠資料列表、中國人壽申請
    理賠日期、項目及金額表、富邦產物申請理賠日期、項目及
    金額表、南山人壽保險申請書、要保書、被告黃元龍開立之
    診斷證明書、南山人壽保險金申請書、南山人壽通報資料查
    詢、富邦產物個人責任保險理賠申請書、太平產物傷害險理
    賠申請書、太平產物保險會員團體綜合傷害保險專案加保同
    意書（以上見嘉市警刑大重字第0960011168-34 號卷第103
    至115 、118 至128 頁），關於證人張清水南山人壽申請理
    賠資料列表、新安東京海上保險理賠表、保誠人壽理賠表、
    國泰產物保險理賠表、南山人壽保險金申請書南山人壽人身
    保險要保書、保誠人壽要保書、保誠人壽理賠給付申請書、
    被告黃元龍開立診斷證明書、保誠人壽理賠給付申請書、國
    泰產物保險理賠給付申請書（以上見嘉市警刑大重字第0960
    011168-51 號卷第92至96、98、109 、111 頁），關於證人
    李聰惠臺灣人壽申請理賠明細表、健康人壽申請理賠明細表
    、新安東京海上產物申請理賠明細表、華南產險申請理賠明
    細表、蘇黎世產物申請理賠明細表、泰安產險申請理賠明細
    表、友邦產物申請理賠明細表、新安東京海上產物理賠申請
    書、被告黃元龍開立診斷證明書、新安東京海上產物繳款要
    保相關文書、臺灣人壽保險金申請書、臺灣人壽人身保險要
    保書、健康人壽人身保險要保書、健康人壽保險金申請書、
    證人李聰惠嘉義基督教醫院入院護理評估表、蘇黎世產物保
    險理賠申請書、證人李聰惠身份證、安泰銀行活期儲蓄存款
    存摺封面影本、泰安產物保險金申請書、環球產物保險金申
    請書、華南產物四季平安傷害保險資料單（以上見嘉市警刑
    大重字第0960011168-15 號卷第102 至115 、119 至123 、
    127 至128 、132 至133 、137 、141 至142 頁），關於證
    人吳和香新安東京海上產物申請理賠表、國泰人壽保險申請
    理賠資料、南山人壽保險申請理賠資料、安泰人壽保險申請
    理賠資料、新安東京海上產物保險理賠申請書、被告黃元龍
    開立診斷證明書、證人吳和香繳納新安東京海上產物保險費
    相關資料（以上見嘉市警刑大重字第0960011168-50 號卷第
    81至86、88至89頁），關於證人王永翔全球人壽申請理賠項
    目及金額、友邦產物申請理賠項目及金額、明台產物申請理
    賠項目及金額、全球人壽要保書、全球人壽理賠申請書、被
    告黃元龍開立診斷證明書、環球產物個人傷害保險保單、環
    球產物理賠申請書（以上見嘉市警刑大重字第0960011168-4
    8 號卷第87至94、96至99、102 至103 頁），關於證人蘇春
    展保誠人壽申請理賠項目及金額、新光人壽申請理賠項目及
    金額、遠雄人壽申請理賠項目及金額、富邦產物保險明細表
    、新光產險相關明細、友邦產物相關明細、新光產物傷害險
    理賠申請書、新光人壽理賠申請書、理賠審核表、被告黃元
    龍開立診斷證明書、新光人壽要保書、業務員報告書、遠雄
    人壽人身保險要保書、遠雄人壽保金申請書、保誠人壽要保
    書、保誠人壽理賠給付申請書、富邦產物新2100全民投保專
    案申請書、富邦產物傷害險個人暨家庭型保險單、富邦產物
    個人責任保險理賠申請書、環球產物個人傷害保險保單首頁
    、環球產物個人傷害保險理賠申請書（以上見嘉市警刑大重
    字第0960011168-46 號卷第142 至151 、153 、155 、157
    至159 、161 、163 、165 、167 、169 至184 、187 、19
    1 至197 、201 至205 、213 至215 、222 、224 頁），關
    於證人范怡瑩保誠人壽相關明細、國泰人壽相關明細、國寶
    人壽申請理賠明細、華山產物申請理賠明細、友聯產物申請
    理賠明細、明台產物申請理賠明細、明台產物團體傷害保險
    理賠申請書、明台產物團體傷害保險加保同意書、明台產物
    團體傷害保險理賠申請書、被告黃元龍開立診斷證明書、國
    泰人壽要保書、國泰人壽理賠申請書、友聯產物傷害保險申
    請書暨同意書、友聯產物保險金給付理算書、友聯產物傷害
    保險金申請書暨同意書、保誠人壽要保書、保誠人壽理賠申
    請書、證人范怡瑩相關證件影本、國寶人壽要保書、國寶人
    壽保險金申請書（以上見嘉市警刑大重字第0960011168-51
    號卷第98至105 、107 、109 至113 、115 、117 至118 、
    121 、123 至124 、126 至129 、130 、132 、134 至141
    頁），及證人賴祁文、張清水、李聰惠、吳和香、王永翔、
    蘇春展及范怡瑩嘉義基督教醫院病歷資料影本7 冊等存卷可
    參。是上情堪認屬實。另關於部分詐得金額及申請理賠日期
    之認定，說明如下：(1)附表一編號02所示南山人壽申請理賠
    金額新臺幣（下同）142000元，附表一編號04所示安泰人壽
    申請理賠金額59542 元、國泰人壽申請理賠金額96750 元、
    南山人壽申請理賠金額42161 元，附表一編號06所示友邦產
    險申請理賠金額202375元、富邦產險申請理賠金額31500 元
    ，均另與其他事故合併向上開保險公司申請理賠，是均包含
    另案所詐領之住院給付，併此敘明。(2)附表一編號03所示申
    請理賠日期C ，起訴書附表編號37原記載96年3 月28日，惟
    該日應係證人李聰惠前往就診之日期，並非申請理賠日期，
    參諸申請理賠需檢附住院期間之診斷證明書，又此部分之申
    請係包含另外2 次事故（見起訴書附表編號37），自應以最
    後1 次住院期間期滿後始提出申請較為合理。再96年4 月24
    日前有中華民國九十六年罪犯減刑條例之適用，是基於有疑
    惟利被告原則，自應認定為96年4 月19日至96年4 月24日間
    某日為妥。(3)附表一編號04所示申請理賠日期B ，起訴書附
    表編號40原記載95年11月10日，惟上開日期應係證人吳和香
    前往就診之日期，並非申請理賠日期，參諸申請理賠需檢附
    住院期間之診斷證明書，自應以住院期間期滿後始提出申請
    較為合理。再96年4 月24日前有中華民國九十六年罪犯減刑
    條例之適用，是基於有疑惟利被告原則，自應認定為95年11
    月23日至96年4 月24日間某日為妥。(4)附表一編號06所示申
    請理賠日期A 、C 、D ，起訴書附表編號43原分別記載96年
    3 月6 日、96年2 月25日、96年3 月2 日，惟參諸申請理賠
    需檢附住院期間之診斷證明書，又此3 部分之申請均包含其
    他事故（見起訴書附表編號43），自應均以最後1 次住院期
    間期滿後始提出申請較為合理。再96年4 月24日前有中華民
    國九十六年罪犯減刑條例之適用，是基於有疑惟利被告原則
    ，自應分別認定為96年3 月24日至96年4 月24日間某日、96
    年3 月15日至96年4 月24日間某日、96年3 月8 日至96年4
    月24日間某日為妥。
  (三)證人賴祁文、張清水、李聰惠、吳和香、王永翔、蘇春展及
    范怡瑩分別於附表一編號01至07所示之詐欺方式內所敘明經
    被告黃元龍診斷之傷勢，均係由證人郭順榤以手術刀加工成
    傷，其中證人賴祁文、張清水係由共同被告龔仕杰介紹，證
    人李聰惠係由共同被告王秀美、林麗英介紹等情，分別據證
    人賴祁文於警詢及偵查中證述（見嘉市警刑大重字第096001
    1168-34 號卷第4 至5 頁、98年度偵字第2110號卷第23頁）
    、張清水於警詢及偵查中證述（見98年度偵字第2121號卷第
    23、28頁）、李聰惠於警詢及偵查中證述（見嘉市警刑大重
    字第0960011168-15 號卷第2 至3 頁、98年度偵字第2137號
    卷第36頁）、吳和香於警詢及偵查中證述（見98年度偵字第
    2146號卷第25、30頁）、王永翔於警詢及偵查中證述（見嘉
    市警刑大重字第0960011168-48 號卷第4 頁、98年度偵字第
    2116號卷第29頁）、蘇春展於本院審理中陳述（見本院卷(七)
    第153 至154 、157 至158 頁）、范怡瑩於警詢中證述（見
    嘉市警刑大重字第0960011168-51 號卷第4 頁）明確，均核
    與證人郭順榤於偵查中及本院審理中證述（見98年度偵字第
    2137號卷第38至39頁、98年度偵字第2147號卷第45至47頁、
    本院卷(十三)第16至17、21至25頁）相符，證人蘇春展部分另有
    事故現場草圖影本1 份在卷可參（見嘉市警刑大重字第0960
    011168-46 號卷第190 頁）。是證人賴祁文、張清水、李聰
    惠、吳和香、王永翔、蘇春展及范怡瑩，經被告黃元龍診斷
    之傷勢均係證人郭順榤加工成傷乙節，自屬明確。
  (四)承前述，並參諸證人郭順榤、賴祁文、張清水、李聰惠、吳
    和香、王永翔、蘇春展及范怡瑩等人係為詐領尚非鉅額保險
    金而加工成傷，倘如證人郭順榤所加工製造之傷勢，確實已
    達住院長達6 至10日不等之「肌腱撕裂傷」、「傷口感染」
    、「左膝深割傷」、「傷口癒合不良」、「韌帶斷裂」、「
    韌帶斷裂神經損傷」、「傷口感染」等嚴重傷勢，則其所領
    得之保險金，扣除住院醫療費用後，尚須支付出院後可能產
    生之復建費用、療養費用等足令身體回復健康原狀之必要支
    出，況且亦須扣除支付保險黃牛仲介費，證人郭順榤加工成
    傷費用，從中參與居間之共同被告許鈞筑，開立診斷證明書
    之被告黃元龍費用等相關成本，如此，所詐得保險金勢將所
    剩無幾，且須面對身體健康未必能回復原狀之風險，對於證
    人賴祁文、張清水、李聰惠、吳和香、王永翔、蘇春展及范
    怡瑩等人而言，非有豐厚利潤可圖，更可能導致得不償失之
    風險，是扣除上述費用後，僅以此薄利，甘冒傷害身體健康
    無法回復原狀之風險，進而確實加工為被告黃元龍上開診斷
    證明書上所記載之各項須住院長達6 至10日不等之嚴重傷勢
    ，似非常情。再者，證人郭順榤時任陽明醫院開刀房助手，
    雖非領有執照之專業醫療人員，然長期在手術房仍負有協助
    外科醫師縫合傷口等工作，經各項外科手術耳濡目染下，雖
    未必達到精通醫術，實行外科手術救治他人之程度，然對於
    基本的操刀，以及人體皮膚、韌帶、肌腱、血管等位置，均
    應有相當程度之掌握，況且證人郭順榤於本件保險詐欺犯行
    中，已操刀將近60起，其中對於切割人體皮膚層而不傷及肌
    腱、韌帶等部位或避免大量出血之情狀，均應能控制風險。
    另證人賴祁文於警詢中證述：於95年10月13日在原傷口，由
    證人郭順榤再割傷1 次，住進嘉義基督教醫院，由被告黃元
    龍縫合完畢後，被告黃元龍就叫伊住院等語，隔天巡視病房
    時就告訴伊可以住5 天；伊當時在急診室的時候，有其他醫
    師前來看診，他們都說傷口縫合之後，就可回去了，但被告
    黃元龍卻跟伊說可住5 天等語（見嘉市警刑大重字第096001
    1168-34 號卷第4 至5 頁），證人張清水於警詢中證述：96
    年3 月19日共同被告龔仕杰安排證人郭順榤在伊左腳踝割傷
    口，然後去協和醫院急診，出院後，共同被告龔仕杰又以傷
    口發炎的名義，安排進去嘉義基督教醫院住院，當時證人郭
    順榤劃割傷口，僅傷及表皮肌肉等語（見98年度偵字第2121
    號卷第24至25頁），證人王永翔於警詢中證述：每次故意割
    劃的傷口，都沒有達到韌帶斷裂的程度等語（見嘉市警刑大
    重大字第0980011168-48 號卷第5 頁），證人范怡瑩於警詢
    中證述：第2 次是伊在台大醫院雲林分院出院後某日，由證
    人郭順榤再用同樣方法在原傷口割傷，到嘉義基督教醫院就
    診，被告黃元龍縫合，並跟伊說有疑似蜂窩性組織炎，要伊
    住院，證人郭順榤只是在伊表皮肌肉割劃成傷等語（見嘉市
    警刑大重字第0960011168-51 號卷第3 頁），考量病患對於
    自身病情，雖未必能明確瞭解，然對於此等皮肉外傷，或此
    等外傷是否傷及韌帶、肌腱等情，病患本身應能明確感受，
    雖證人郭順榤在加工成傷時，有施打麻藥避免其等疼痛，惟
    一旦麻藥效力退去後，病患仍可清楚感受此等外傷之嚴重程
    度。況一般而言，倘如肌腱、韌帶斷裂，嚴重者幾乎無法行
    走，縱屬輕微者，病患亦應可明確感受疼痛，是上開證人賴
    祁文、張清水、王永翔及范怡瑩對於證人郭順榤加工傷勢並
    非嚴重之證述，應可採信。準此，證人賴祁文、張清水、李
    聰惠、吳和香、王永翔、蘇春展及范怡瑩由證人郭順榤加工
    製造之傷口，應僅係皮肉外傷，可資推認。被告黃元龍診治
    證人賴祁文為「肌腱部分撕裂傷」、證人李聰惠為「左膝深
    割傷」、證人王永翔為「部分韌帶斷裂」、證人蘇春展為「
    韌帶斷裂神經損傷」，均應係誇大傷勢，而為不實之診斷。
    再者，證人吳和香由證人郭順榤加工製造之傷口，既僅係皮
    肉外傷，衡情傷口癒合應該困難，應無住院長達7 日之必要
    ，是此部分被告經診斷為「傷口癒合不良」，亦係刻意誇大
    傷勢，而為不實診斷。又證人張清水由證人郭順榤製造之傷
    口亦係皮肉外傷，且前往嘉義基督教醫院由被告黃元龍診治
    前9 日，已在協和醫院住院9 日之久，如有傷口感染之情形
    ，協和醫院豈有不加以診治而令其出院之理？被告黃元龍既
    為醫師專業，要無無法明確判斷究竟有無傷口感染之可能，
    是此部分亦應係刻意誇大傷勢，而為不實診斷。證人范怡瑩
    之傷勢亦係皮肉外傷，且證人范怡瑩之傷口係該次由被告黃
    元龍診治前將原傷口再加工而成，原傷口已經於前往嘉義基
    督教醫院就診前約1 週，在台大醫院雲林分院住院長達7 日
    ，原傷口應無無法痊癒之理，而新加工之皮肉外傷，被告黃
    元龍又如何無法判別，竟仍令其住院長達8 日？是此部分亦
    為刻意誇大傷勢之不實診斷。
  (五)另證人賴祁文、張清水、李聰惠、吳和香、王永翔、蘇春展
    及范怡瑩上開傷勢，經檢察官送法醫石台平鑑定，鑑定意見
    分別為：(1)證人賴祁文部分：傷口位置在左大腿內側，非意
    外損傷部位，顯係假傷，四頭肌腱斷裂的病患將無法行走，
    本案顯非如此，故診斷造假，大腿部位2.5 公分切傷（急診
    記錄），尚無住院必要。(2)證人吳和香部分：左肩非機車車
    禍損傷常見的部位，沒有出現其他任何機車車禍常見的損傷
    ，故肩傷顯然造假，「肩韌帶斷裂」的診斷可能誇張，尚無
    住院必要，肩部4 公分切傷，尚無住院必要。(3)證人蘇春展
    部分：嘉義基督教醫院病歷內左足踝彩色照片顯示為「淺銳
    器創」，僅切開皮膚層，未傷及韌帶，左足踝淺銳器創沒有
    住院的必要。(4)證人王永翔部分：嘉義基督教醫院病歷內右
    足踝彩色照片顯示為「淺銳器創」，僅切開皮膚層，未傷及
    韌帶，左足踝（應為右足踝）淺銳器創沒有住院的必要，依
    作案習慣研判，951124之傷勢亦為造假。(5)證人張清水部分
    ：傷口狀況單純，口服抗生素及門診換藥應該足夠。(6)證人
    范怡瑩部分：研判足踝傷勢之診斷可能誇張，尚無住院必要
    。(7)證人李聰惠部分：以郭嫌慣用手法，研判傷口為淺割傷
    ，而非深割傷，因此沒有住院必要等情，有鑑定人法醫石台
    平具結之法醫鑑定書2 份存卷可參（見98年度偵字第2136號
    卷第80至82、92頁）。參諸鑑定人上開鑑定意見之作成，除
    調閱證人郭順榤警詢筆錄外，另有參照證人賴祁文、張清水
    、李聰惠、吳和香、王永翔、蘇春展及范怡瑩嘉義基督教醫
    院病歷影本7 冊、證人賴祁文傷口照片、蘇春展傷口照片、
    王永翔、范怡瑩傷口照片（見同上偵卷第85至86、88至91頁
    ），是並非全然依據證人郭順榤警詢筆錄之供述為依據，而
    係本其專業，參照病歷資料、觀察上開證人傷口照片，就各
    該傷口研判後所為之鑑定。況鑑定書中就證人范怡瑩於96年
    4 月12日至18日在嘉義基督教醫院住院7 日之傷勢，則研判
    腹部刺傷為真（見同上偵卷第82頁），足見鑑定人並未僅依
    證人郭順榤警詢內容即有先入為主，認定其等傷勢均係造假
    。是鑑定人上開鑑定，均可採認，並足以佐證本院上開被告
    黃元龍對於證人賴祁文、張清水、李聰惠、吳和香、王永翔
    、蘇春展及范怡瑩所診斷之傷勢均係不實之認定。被告黃元
    龍辯護人認鑑定人上開鑑定已受污染云云，要非可採。又參
    閱證人賴祁文嘉義基督教醫院病歷影本，其中急診創傷病歷
    中，有檢傷等級分類之紀錄，在主要問題欄中，記載「病人
    訴左大腿數日前被鐵割到至1 處L/W 5cm 已去陽明醫院縫合
    ，今日拆線剛剛傷口裂開故入」等文字，然此處之文字記錄
    應係檢傷人員「陳淑美」根據證人賴祁文入院時之主述而記
    載，且上開5 公分應係指證人賴祁文初時加工成傷進入陽明
    醫院時之傷口長度，而非本次至嘉義基督教醫院就診時之傷
    口長度。且觀諸該份病歷傷圖，確實記載證人賴祁文左大腿
    傷口為2.5 公分，是鑑定人上開對於證人賴祁文之鑑定意見
    ，並無謬誤，此處應係辯護人之誤解。
  (六)再者，證人郭順榤於本院審理中證述：在嘉義基督教醫院的
    案件中，伊通常拿3 萬元，有加給才有可能是3 萬5 千元，
    其中2 萬元拿給證人許鈞筑，其中1 萬5 千元給被告黃元龍
    ，證人許鈞筑拿5 千元，有時候7 位中裡面有1 、2 位沒有
    錢的，就拿1 萬5 千元給證人許鈞筑，因為共同被告龔仕杰
    如果沒錢，會先欠著，錢都是共同被告龔仕杰拿的，證人李
    聰惠是共同被告王秀美拿的等語明確（見本院卷(十三)第31至32
    頁），核與證人許鈞筑於本院審理中證述：證人郭順榤在病
    患住院之後，會拿2 萬元給伊，有沒有拿1 萬5 千元的忘記
    了，就是證人郭順榤拿多少給伊，伊就扣掉5000元等語（見
    本院卷(十三)第45頁）均屬大致相符，足見證人郭順榤就證人賴
    祁文、張清水、李聰惠、吳和香、王永翔、蘇春展及范怡瑩
    在嘉義基督教醫院之保險詐欺案件中，確實曾給付證人許鈞
    筑至少1 萬5 千元，至2 萬元不等之代價，其中5 千元為證
    人許鈞筑，其餘則為協助造假之醫師報酬等情，自屬確實。
    而證人許鈞筑於本院審理中另證稱：病患辦理住院之後，伊
    就會將報酬交給被告黃元龍，有時候放在被告黃元龍研究室
    桌上，有時候放在他研究室醫師外袍口袋裡，有遇到被告黃
    元龍的話，會告訴他是住院病患要給他的等語（見本院卷(十三)
    第45至47頁），參諸證人許鈞筑於本院具結，於擔負偽證罪
    重典之壓力下為上開陳述，且證人許鈞筑與被告黃元龍係同
    事關係，衡情亦無誣陷被告黃元龍之動機。況證人許鈞筑如
    欲設詞誣陷被告黃元龍，則直接於本院中證述其有明確告知
    被告黃元龍保險詐欺情節即可（詳後述），何須如此閃避隱
    諱？又證人許鈞筑所證述上開交錢情節，倘非真實，證人許
    鈞筑何不直接陳述當面將錢交給被告黃元龍，而捏造此等迂
    迴情節？再證人郭順榤勾串證人賴祁文、張清水、李聰惠、
    吳和香、王永翔、蘇春展及范怡瑩加工成傷之保險詐欺案件
    ，倘如就其中負有職權可令其等長期住院，並開立不實診斷
    證明書最關鍵之醫師環節，未能確定成功疏通，豈有貿然對
    證人賴祁文、張清水、李聰惠、吳和香、王永翔、蘇春展及
    范怡瑩加工成傷之理？是應可推認證人許鈞筑上開將報酬放
    置被告黃元龍研究室桌上或醫師外袍口袋等情，均屬真實。
    是經衡酌證人許鈞筑上開證述應予採信之情狀，被告黃元龍
    辯稱證人許鈞筑並未交錢給伊云云，要非可採。
  (七)按意思之聯絡並不限於事前有所謀議，即僅於行為當時有共
    同犯意之聯絡者，亦屬之，且其表示之方法，亦不以明示通
    謀為必要，即相互間有默示之合致，亦無不可。又共同正犯
    之意思聯絡，原不以數人間直接發生者為限，即有間接之聯
    絡者，亦包括在內。如甲分別邀約乙、丙犯罪，雖乙、丙間
    彼此並無直接之聯絡，亦無礙於其為共同正犯之成立。最高
    法院73台上字第2364號、77年台上字第2135號判例意旨均可
    參照。查證人許鈞筑於本院審理中雖證述：伊在證人賴祁文
    、張清水、李聰惠、吳和香、王永翔、蘇春展及范怡瑩住院
    時，有拜託被告黃元龍讓他們住院，當時是說有朋友受傷要
    給他看，看是不是可以符合住院的標準，讓他能不能住院，
    所以請被告黃元龍幫忙讓他住院，當時伊不知道要怎樣跟他
    講這些病患保險的事情，所以沒有跟他講，被告黃元龍也不
    知道是人工造成的傷，被告黃元龍當時不知道他們的目的是
    要請領保險金等語（見本院卷(十三)第34至35、38頁）。惟證人
    許鈞筑於本院審理中另證述：伊拿錢給被告黃元龍時，伊說
    這是病患請你幫忙的，被告黃元龍並沒有問伊為什麼要給他
    錢，被告黃元龍好像也沒有問過病患傷勢很奇怪，拿錢給被
    告黃元龍時，只有說是住院病患給的，伊覺得伊只能講這樣
    。證人郭順榤要將病患介紹到嘉義基督教醫院時，證人郭順
    榤會先打電話跟伊說有人在急診室了，伊再聯絡被告黃元龍
    ，並沒有事先聯絡被告黃元龍的情形，伊會先看班表，事先
    告訴證人郭順榤被告黃元龍的值班時間。證人張清水、李聰
    惠是在96年3 月28日一起住進去的，證人王永翔、蘇春展是
    96年2 月25日一起住進去的，伊都是當天他們到了急診室之
    後，打電話給被告黃元龍，同一天安排2 個病患進去，被告
    黃元龍也沒有說什麼等語（見本院卷(十三)第39至40、46、48至
    50頁）。復參諸被告黃元龍係執業多年之醫師，於證人許鈞
    筑請託下，即分別對證人賴祁文、張清水、李聰惠、吳和香
    、王永翔、蘇春展及范怡瑩等人未達住院之傷勢，為不實診
    斷，令其等分別住院長達6 至10日不等，並收受上開至少1
    萬至1 萬5 千元之報酬，又於其等出院時，開立不實之診斷
    證明書。且開立診斷證明書，亦係其平日之業務，對於診斷
    證明書開立之用途，得為申請保險理賠之用，被告黃元龍亦
    應知悉，是從上述各情以觀，被告黃元龍應可洞悉其等應即
    為詐領保險給付之目的而住院，並與證人許鈞筑成立默示合
    意之默契自明。又參諸上開實務見解，被告黃元龍縱與證人
    郭順榤或其餘保險黃牛無所接觸，然既與證人許鈞筑成立詐
    領保險金之默示合意，仍無礙其與證人郭順榤或其餘共同正
    犯共同犯意聯絡之成立，自屬灼然。是被告黃元龍辯稱其與
    證人郭順榤、許鈞筑等人並無共同犯意聯絡，要非可採。
  (八)至其辯護人辯稱：如被告黃元龍有問題，則急診人員亦有問
    題云云，然證人賴祁文、張清水、李聰惠、吳和香、王永翔
    、蘇春展及范怡瑩等人至急診室後，隨即由證人許鈞筑電話
    聯繫被告黃元龍至急診室看診乙節，均如前述，且急診室醫
    師僅為初步病情之診斷，且經有其他專科醫師會診後，通常
    即尊重專科醫師之判斷，況本件7 位病患，均係被告黃元龍
    自行前往急診室加以診視，急診室醫師於有專科醫師到場之
    情形下，由專科醫師決定診治方向，尚屬合理，自不得以急
    診室醫師尊重被告黃元龍病情之診斷、住院之決定，即為被
    告黃元龍有利之認定。
  (九)又辯護人聲請將證人證人賴祁文、張清水、李聰惠、吳和香
    、王永翔、蘇春展及范怡瑩病歷資料送其他專業醫療單位進
    行鑑定，惟被告黃元龍就其等病情為不實之診治，均經本院
    審酌認定如前，業已明確，自無再送請鑑定之必要，附此敘
    明。
  (十)綜上所述，被告黃元龍接受證人許鈞筑之請託，對於證人賴
    祁文、張清水、李聰惠、吳和香、王永翔、蘇春展及范怡瑩
    之上開傷勢，做虛偽不實之診斷，令其等住院長達6 至10日
    不等，其間並收受證人許鈞筑提供之報酬，俟其等出院後，
    基於與證人許鈞筑、郭順榤等人詐領保險金之默示合意，由
    不知情之專科助理開立不實診斷證明書，供其等可向各家保
    險公司請領保險金，是被告黃元龍上開開立不實診斷證明書
    ，供其等行使並詐領保險金之事實，自屬明確。被告黃元龍
    上開所辯，均係臨訟卸責之詞，不足採信。從而，本件事證
    已臻明確，被告黃元龍上開行使業務登載不實文書、詐欺取
    財犯行，均堪認定，均應予依法論科。
二、被告林晉慶、葉俊麟部分
  (一)訊據被告林晉慶固坦承有受被告葉俊麟請託，為附表二編號
    01至05所示之被保險人看診（除附表二編號03詐欺方式2 ，
    此部分與被告林晉慶無涉），並以各該附表內所示之傷勢，
    同意其等於各該附表所示之住院期間住院，且除附表二編號
    01被保險人蕭旻倫係由其親自開立診斷證明書外，其餘均由
    不知情之專科助理為其餘4 位被保險人開立診斷證明書等事
    實，惟矢口否認有何行使業務登載不實、詐欺取財犯行，辯
    稱：伊對於整個詐領保險金的過程完全不知情，伊係在朋友
    請託下，照顧病患，之後也沒有收取任何金錢，更沒有犯意
    聯絡，證人郭順榤、許鈞筑也沒有跟伊討論，在病患住院過
    程中，病患也沒有跟伊要求延長住院請領保險金，伊對於附
    表二編號01至05被保險人傷勢之診斷均係基於專業判斷云云
    。被告林晉慶辯護人為其辯護稱：證人郭順榤、許鈞筑均未
    與被告林晉慶直接接觸，是證人郭順榤證稱證人許鈞筑、被
    告葉俊麟拿得一定比較少，醫師拿太少不行等語，均係臆測
    。又附表二編號01至05所示被保險人前往台大醫院雲林分院
    看診時，居間介紹的被告葉俊麟竟均未在場，顯然不合常理
    。被告葉俊麟自承請被告林晉慶為病患診治，純粹係朋友關
    係之人情請託，被告林晉慶並未收受任何不當報酬，並無圖
    利他人或自己的不法意圖。在附表二編號01至05所示之被保
    險人前往就醫時，僅有2 人次係被告林晉慶值班，衡情被告
    林晉慶與證人郭順榤、許鈞筑及被告葉俊麟並無犯意聯絡，
    否則病患前來，應該會在被告林晉慶值班時過來云云。另訊
    據被告葉俊麟，除對被告林晉慶是否共同涉案部分外，其餘
    均坦承上開犯罪事實欄所載之犯行。
  (二)查附表二編號01至05所示之被保險人即共同被告蕭旻倫、蕭
    琳潔、蘇春展、范怡瑩、陳建州有向如附表二編號01至05示
    之保險公司投保，並分別於各該附表所示詐欺方式敘明之時
    間（除附表二編號03詐欺方式2 ，此部分與被告林晉慶無涉
    ，以下被告林晉慶涉案部分，均排除此一犯罪事實，先予敘
    明），前往台大醫院雲林分院由被告林晉慶診治為如各該附
    表所示詐欺方式敘明之診斷，共同被告蘇春展另於附表二編
    號03詐欺方式2 所示之時間前往成大醫院斗六分院由不知情
    之許哲嘉診斷為該詐欺方式2所示之傷勢。其等並分別於如
    各該附表所示詐欺方式敘明之住院期間住院，並分別於該附
    表所示之申請理賠日期，向各該附表所示之保險公司，以各
    該附表所示之事故原因，各請領如各該附表所示金額等事實
    ，業據證人即共同被告蕭旻倫於警詢及偵查中證述（見嘉市
    警刑大重字第0960011168-27號卷第3至4頁、98年度偵字第
    2141號卷第60頁）、共同被告蕭琳潔於警詢及偵查中證述（
    見嘉市警刑大重字第0960011168-33號卷第4頁、98年度偵字
    第1930號卷第42頁）、共同被告蘇春展於警詢中證述（見嘉
    市警刑大重字第0960011168-46號卷第3頁）、共同被告范怡
    瑩於警詢中證述（見嘉市警刑大重字第0960011168-5 1號卷
    第4頁）、共同被告陳建州於偵查中證述（見98年度偵字第
    2115號卷第96頁）等語明確，核與證人即新光人壽告訴代理
    人江百晏於警詢中證述（見嘉市警刑大重字第096001
    1168-46號卷第114至115頁）、中國人壽告訴代理人許鴻儒
    於警詢中證述（見嘉市警刑大重字第0960011168-34號卷第
    93至94頁）、全球人壽告訴代理人黃智欽於警詢中證述（見
    嘉市警刑大重字第0960011168-48號卷第75至76頁）、新光
    產物告訴代理人林延勳於警詢及偵查中證述（見嘉市警刑大
    重字第0960011168-46號卷第116至119頁、98年度偵字第
    2137號卷第11頁）、遠雄人壽告訴代理人高延旺於警詢中證
    述（見嘉市警刑大重字第0960011168-46號卷第122至12 4頁
    ）、保誠人壽告訴代理人王英植於警詢中證述（見嘉市警刑
    大重字第0960011168-46號卷第127至131頁）、富邦人壽告
    訴代理人廖蓮珠於警詢中證述（見嘉市警刑大重字第
    0960011168-46號卷第132至133頁）、富邦人壽告訴代理人
    杜志忠於警詢及偵查中證述（見嘉市警刑大重字第096001
    1168-34號卷第84至86頁、98年度偵字第2110號卷第6頁）、
    友邦產物告訴代理人朱美玲於警詢及偵查中證述（見嘉市警
    刑大重字第0960011168-46號卷第134至139頁、98年度偵字
    第2116號卷第6頁）、明台產物告訴代理人林淑卿於警詢中
    證述（見嘉市警刑大重字第0960011168-48號卷第85至86頁
    ）、蘇黎世保險告訴代理人高啟仁於警詢及偵查中證述（見
    嘉市警刑大重字第0960011168-15號卷第86至89頁、98 年度
    偵字第2137號卷第13頁）、保誠人壽告訴代理人魏添明於偵
    查中證述（見98年度偵字第2121號卷第7頁）、泰安產物告
    訴代理人鄭煒樺於警詢及偵查中證述（見98年度偵字第2137
    號卷第16頁）、臺灣人壽告訴代理人林雍順於警詢中證述（
    見嘉市警刑大重字第0960011168-15號卷第71至73頁）、臺
    灣人壽告訴代理人張碧玲於偵查中證述（見98年度偵字第
    2137號卷第18至19頁）、新安東京海上產物告訴代理人許振
    卿於警詢及偵查中證述（見嘉市警刑大重字第0960011168
    -15號卷第78至81頁、98年度偵字第2121號卷第14頁）、國
    泰產物告訴代理人陳炳憲於警詢及偵查中證述（見嘉市警刑
    大重字第0960011168-51號卷第90至91頁、98年度偵字第21
    21號卷第11至12頁）、國泰人壽告訴代理人顏進雄於警詢及
    偵查中證述（見嘉市警刑大重字第0960011168-50號卷第65
    至71頁、98年度偵字第2120號卷第6至7頁）、安泰人壽告訴
    代理人莊世傑於警詢及偵查中證述（見嘉市警刑大重字第
    0960011168-50號卷第74至80頁、98年度偵字第2146號卷第4
    至5頁）、華山產物告訴代理人方繹嘉於警詢中證述（見嘉
    市警刑大重字第0960011168-34號卷第91至92頁）、友邦產
    物告訴代理人謝宗翰於警詢及偵查中證述（見嘉市警刑大重
    字第0960011168-51號卷第78至82頁、98年度偵字第2120 號
    卷第14頁）、國寶人壽告訴代理人王漢鐘於偵查中證述（見
    98年度偵字第2120號卷第19至20頁）、明台產物告訴代理人
    林勝嘉於偵查中證述（見98年度偵字第2116號卷第23頁）等
    語均屬相符，並有關於證人蕭旻倫友邦產險明細、蘇黎世產
    物相關明細、全球人壽相關明細、全球人壽理賠審查表、全
    球人壽理賠申請書、要保書、全球人壽體檢照會通知單、全
    球人壽體檢申請書、全球人壽核保照會單、全球人壽體檢報
    告、全球人壽心電圖報告、全球人壽契約變更審查表、全球
    人壽續期保險契約內容變更申請書、全球人壽健康報告書、
    國泰產物相關明細、中國人壽相關明細、友聯產物理賠明細
    、蘇黎世產物意外傷害理賠申請書、友聯產物傷害保險加保
    同意書、友聯產物保險申請書暨同意書、友聯產物傷害保險
    金暨同意書、中國人壽保險要保書、中國人壽保險金申請書
    、國泰產物傷害保險理賠申請書（以上見98年度偵字第21
    41號卷第6至8、12、16背面至17、21至36、44、49、59頁、
    嘉市警刑大重字第0960011168-27號卷第112至116、118、
    134至137、150至154、156、159頁），關於證人蕭琳潔國泰
    人壽理賠明細、友邦產險理賠明細、新光產險理賠明細、安
    泰理賠明細、臺灣人壽理賠明細、國泰產險理賠明細、新安
    東京海上產物理賠明細、新光人壽理賠明細、國華人壽理賠
    明細、國泰人壽理賠申請書、台大醫院雲林分院診斷證明書
    、事故確認書、調查報告表、臺灣人壽保險金申請書、臺灣
    人壽人身保險要保書、新光產物保險傷害險理賠申請書、新
    安東京海上產物保險個人傷害保險理賠申請書、國泰產險傷
    害保險理賠申請書、安泰人壽保護權益確認書、安泰人壽人
    身保險要保書、安泰理賠保險金申請書、環球產物個人傷害
    保險保險單、環球產物個人傷害理賠申請書（以上見98年度
    偵字第11、17、22、25背面、28、30、32、34、36、44至48
    頁、嘉市警刑大重字第0960011168-33號卷第12 5至126、
    129至133、136、139、142、143至147、150至153），關於
    證人蘇春展保誠人壽申請理賠項目及金額、新光人壽申請理
    賠項目及金額、遠雄人壽申請理賠項目及金額、富邦產物保
    險明細表、新光產險相關明細、友邦產物相關明細、新光產
    物傷害險理賠申請書、新光人壽理賠申請書、理賠審核表、
    被告林晉慶開立診斷證明書、新光人壽要保書、業務員報告
    書、遠雄人壽人身保險要保書、遠雄人壽保金申請書、保誠
    人壽要保書、保誠人壽理賠給付申請書、富邦產物新2100全
    民投保專案申請書、富邦產物傷害險個人暨家庭型保險單、
    富邦產物個人責任保險理賠申請書、環球產物個人傷害保險
    保單首頁、環球產物個人傷害保險理賠申請書（以上見嘉市
    警刑大重字第0960011168-46號卷第142至151、153、155、
    157至159、160、161、163、165、167、169至184、191至
    197、202至205、213至215、22 2、224頁），關於證人范怡
    瑩保誠人壽相關明細、國泰人壽相關明細、國寶人壽申請理
    賠明細、華山產物申請理賠明細、友聯產物申請理賠明細、
    明台產物申請理賠明細、明台產物團體傷害保險理賠申請書
    、明台產物團體傷害保險加保同意書、明台產物團體傷害保
    險理賠申請書、被告林晉慶開立診斷證明書、國泰人壽要保
    書、國泰人壽理賠申請書、友聯產物傷害保險申請書暨同意
    書、友聯產物保險金給付理算書、友聯產物傷害保險金申請
    書暨同意書、保誠人壽要保書、保誠人壽理賠申請書、證人
    范怡瑩相關證件影本、國寶人壽要保書、國寶人壽保險金申
    請書（以上見嘉市警刑大重字第0960011168-51號卷第98至
    107、109至113、115、11 7至118、121、123至124、126至
    129、130、132、134至141頁），關於證人陳建州投保國泰
    明細表、投保友邦產險明細表、富邦人壽明細表富邦人壽要
    保書、被告林晉慶開立診斷證明書、富邦人壽查證報告書、
    病情查詢回復表、出院病歷摘要、護理記錄、富邦人壽病歷
    摘要、富邦人壽解約存證信函、富邦人身保險理賠申請書、
    遠雄人壽相關明細、安泰人壽相關明細、臺灣人壽相關明細
    、國泰人壽明細、富邦人壽保護理賠記錄明細、人身保險要
    保書、臺灣人壽切結書、臺灣人壽保險金申請書、富邦人壽
    理賠申請書、安泰人壽要保書、國泰人壽人身保險要保書、
    國泰人壽業務員招攬訪問報告書暨自行聲調表、國泰人壽富
    貴保本三福終身壽險要保書、國泰人壽新契約要保書內容變
    更聲明書、國泰人壽理賠申請書（以上見98年度偵字第9至
    12、16至18、21 至38、40至41、75、79、82至83、85、嘉
    市警刑大重字第09 60011168-45號卷第113至119、122至123
    、126至127 、136至137、145至159頁），及證人蕭琳潔、
    范怡瑩及陳建州台大醫院雲林分院病歷資料影本3冊等存卷
    可參。是上情堪認屬實。另關於部分詐得金額及申請理賠日
    期之認定，說明如下：(1)附表二編號01所示全球人壽申請理
    賠金額52 680元，附表二編號02所示安泰人壽申請理賠金額
    76750元、國華人壽申請理賠金額56566元、新光產物申請理
    賠金額48000元，附表二編號03所示友邦產險申請理賠金額
    202375 元、40000元、富邦產險申請理賠金額31500元，均
    另與其他事故合併向上開保險公司申請理賠，是均包含另案
    所詐領之住院給付，併此敘明。(2)附表二編號01所示申請理
    賠日期C，起訴書附表編號29原記載96年4月2日，惟96年4月
    2 日應係證人蕭旻倫前往就診之日期，並非申請理賠日期，
    參諸申請理賠需檢附住院期間之診斷證明書，自應以住院期
    間期滿後始提出申請較為合理。再96年4月24日前有中華民
    國九十六年罪犯減刑條例之適用，是基於有疑惟利被告原則
    ，自應認定為96年4月8日至96年4月24日間某日為妥。(3)附
    表二編號02所示申請理賠日期A、B、F、G、H、I，起訴書附
    表編號33原分別記載96年4月23日、96年4月11日、96年4月
    11日、96年4月11日、96年4月19日、不詳，惟參諸申請理賠
    需檢附住院期間之診斷證明書，又此部分之申請均包含另外
    1次事故（見起訴書附表編號33），自應以最後一次住院期
    間期滿後始提出申請較為合理（最後一次住院出院時間為96
    年4月28日）。自均應認定為96年4月28日後某日為妥。(4)附
    表二編號02所示申請理賠日期C，起訴書附表編號33原記載
    96年4月9日，惟參諸申請理賠需檢附住院期間之診斷證明書
    ，自應以住院期間期滿後始提出申請較為合理。再96年4月
    24日前有中華民國九十六年罪犯減刑條例之適用，是基於有
    疑惟利被告原則，自應認定為96年4月17日至96年4月24日間
    某日為妥。(5)附表二編號03所示申請理賠日期A，起訴書附
    表編號43原記載96年3月6日，惟參諸申請理賠需檢附住院期
    間之診斷證明書，又此部分之申請均包含其他事故（見起訴
    書附表編號43），自應以最後一次住院期間期滿後始提出申
    請較為合理（最後一次住院出院時間為96年3月24日）。再
    96年4月24日前有中華民國九十六年減刑條例之適用，是基
    於有疑惟利被告原則，自應認定為96年3月24日至96年4月24
    日間某日為妥。(6)附表二編號03所示申請理賠日期B，起訴
    書附表編號43原記載96年5月31日，惟參諸申請理賠需檢附
    住院期間之診斷證明書，又此部分之申請均包含其他事故（
    見起訴書附表編號43），自應以最後一次住院期間期滿後始
    提出申請較為合理（最後一次住院出院時間為96年6月4日）
    ，自應認定為96年6月4日後某日為妥。附表二編號03所示申
    請理賠日期F，起訴書附表編號43原記載96年2月25日，該日
    應為住院起始日，參諸申請理賠需檢附住院期間之診斷證明
    書，自應以住院期間期滿後始提出申請較為合理。再96年4
    月24日前有中華民國九十六年減刑條例之適用，是基於有疑
    惟利被告原則，自應認定為96年3月15日至96年4月24日間某
    日為妥。(7)附表二編號03所示申請理賠日期G，起訴書附表
    編號43原分別記載96年3月2日，惟參諸申請理賠需檢附住院
    期間之診斷證明書，自應以住院期間期滿後始提出申請較為
    合理。再96年4月24日前有中華民國九十六年減刑條例之適
    用，是基於有疑惟利被告原則，自應認定為96年3月8日至96
    年4月24日間某日為妥。
  (三)證人蕭旻倫、蕭琳潔、蘇春展、范怡瑩及陳建州分別於附表
    二編號01至05所示之詐欺方式（除附表二編號03詐欺方式2
    外）內所敘明經被告林晉慶診斷之傷勢，均係由證人郭順榤
    以手術刀加工成傷，其中證人蕭旻倫、蕭琳潔係由共犯龔仕
    杰介紹等情，分別據證人蕭旻倫於警詢、偵查及本院審理中
    證述（見嘉市警刑大重字第0960011168-27 號卷第3 頁、98
    年度偵字第2141號卷第61頁、本院卷(十二)第141 至142 頁）、
    蕭琳潔於警詢、偵查及本院審理中證述（見嘉市警刑大重字
    第0960011168-33 號卷第2 至3 頁、98年度偵字第1930號卷
    第43頁、本院卷(十二)第155 至157 頁）、蘇春展於本院審理中
    陳述（見本院卷(七)第155 、157 至158 頁）、范怡瑩於警詢
    及本院審理中證述（見嘉市警刑大重字第0960011168-51 號
    卷第2 至3 頁、本院卷(十二)第168 至169 頁）、證人陳建州於
    本院審理中證述（見本院卷(十二)第186 至187 頁）明確，均核
    與證人郭順榤於偵查中及本院審理中證述（見98年度偵字第
    2147號卷第35至44、45至47頁、本院卷(十二)第24至25、35至38
    頁）相符。是證人蕭旻倫、蕭琳潔、蘇春展、范怡瑩及陳建
    州，經被告林晉慶診斷之傷勢均係證人郭順榤加工成傷乙節
    ，自屬明確。又證人蘇春展於附表二編號03詐欺方式2 所示
    之傷勢，亦係由證人郭順榤加工成傷乙節，亦有證人郭順榤
    、蘇春展上開證述互核相符，是證人蘇春展該部分傷勢，亦
    係由證人郭順榤加工成傷乙情，亦堪認定。
  (四)承前述，參諸證人蕭旻倫、蕭琳潔、蘇春展、范怡瑩及陳建
    州等人係為詐領尚非鉅額保險金而加工成傷，倘如證人郭順
    榤所加工製造之傷勢，確實已達住院長達6 至8 日不等之「
    左踝外踝開放性骨折」、「左踝撕裂傷合併脛腓韌帶斷裂」
    、「左踝蜂窩性組織炎」、「左手第5 指屈肌韌帶斷裂」、
    「右踝撕裂傷併肌腱斷裂」、「右踝深部撕裂傷合併脛腓韌
    帶裂傷」等嚴重傷勢，則其所領得之保險金，扣除住院醫療
    費用後，尚須支付出院後可能產生之復建費用、療養費用等
    足令身體回復健康原狀之必要支出，況且亦要扣除支付保險
    黃牛仲介費，證人郭順榤加工成傷費用，從中參與居間介紹
    之共同被告許鈞筑、葉俊麟，開立診斷證明書之被告林晉慶
    費用等相關成本，如此，所詐得保險金勢將所剩無幾，且須
    面對身體健康未必能回復原狀之風險，對於證人蕭旻倫、蕭
    琳潔、蘇春展、范怡瑩及陳建州等人而言，非有豐厚利潤可
    圖，更可能導致得不償失之風險，是扣除上述費用後，僅以
    此薄利，甘冒傷害身體健康無法回復原狀之風險，進而確實
    加工為被告林晉慶上開診斷證明書上所記載之各項須住院長
    達6 至8 日不等之嚴重傷勢，似非常情。再者，證人郭順榤
    於本院審理中證述：割證人蕭旻倫的地方是腳踝，沒有傷到
    骨頭，手術刀這麼小支，不可能傷到骨頭，而且不是車禍，
    不可能造成開放性骨折。證人蕭琳潔也是割腳踝，是割直的
    ，不是割橫的，所以不會割到韌帶。證人蘇春展部分，1 次
    是割腳踝，1 次是割手。證人范怡瑩部分，也是割腳，是割
    直的，如果割橫的，才有可能弄斷肌腱，所以應該沒有割到
    肌腱。證人陳建州部分也是割腳踝等語明確（見本院卷(十二)第
    35至38頁）。參諸證人郭順榤時任陽明醫院開刀房助手，雖
    非領有執照之專業醫療人員，然長期在手術房仍負有協助外
    科醫師縫合傷口等工作，經各項外科手術耳濡目染下，雖未
    必達到精通醫術，實行外科手術救治他人之程度，然對於基
    本的操刀，以及人體皮膚、韌帶、肌腱、血管等位置，均應
    有相當程度之掌握。況證人郭順榤於本件保險詐欺犯行中，
    已操刀將近60起，其中對於切割人體皮膚層而不傷及肌腱、
    韌帶等部位或避免大量出血之情狀，均應能控制風險。另證
    人即台大醫院雲林分院骨科醫師胡名孝就證人蕭旻倫上開傷
    勢於本院審理中證述：伊只能看病歷記錄及X 光片，病歷本
    身並沒有看到開放性骨折的診斷，病歷的記載是開放性傷口
    ，但看X 光片的確有骨紋不連續，就是線性骨折的情形，就
    是沒有移位性的骨折，外踝部分很薄，有時候一點傷口就可
    以傷到骨頭表面等語明確（見本院卷(十二)第120 至122 頁），
    並有台大醫院雲林分院98年5 月11日台大雲分醫事字第09800
    03206 號函附卷可稽（見98年度偵字第2141號卷第63頁），
    是由其證述及其函文觀之，證人蕭旻倫確無開放性骨折之情
    形。又考量病患對於自己之病情，雖未必能明確瞭解，然對
    於此等皮肉外傷，或此等外傷是否傷及韌帶、肌腱等情，病
    患本身應能明確感受，雖證人郭順榤在加工成傷時，有施打
    麻藥避免其等疼痛，惟一旦麻藥效力退去後，病患仍可清楚
    感受此等外傷之嚴重程度。況一般而言，倘如肌腱、韌帶斷
    裂，嚴重者幾乎無法行走，縱屬輕微者，病患亦應可明確感
    受疼痛程度，是上開證人蕭旻倫、蕭琳潔、蘇春展、范怡瑩
    及陳建州均未有特別不適之感覺。準此，證人蕭旻倫由證人
    郭順榤加工之傷勢，至多為線性骨折，證人蕭琳潔、蘇春展
    、范怡瑩及陳建州由證人郭順榤加工製造之傷口，應均僅係
    皮肉外傷，可資推認。被告林晉慶診治證人蕭旻倫為「左踝
    外踝開放性骨折」、證人蕭琳潔為「左踝撕裂傷合併脛腓韌
    帶斷裂」、證人蘇春展附表二編號03詐欺方式3 之傷勢為「
    左手第5 指屈肌韌帶斷裂」、證人范怡瑩為「右踝撕裂傷併
    肌腱斷裂」、證人陳建州為「右踝深部撕裂傷合併脛腓韌帶
    裂傷」，均應係誇大傷勢，而為不實之診斷。再者，證人蘇
    春展附表二編號03詐欺方式1 經被告林晉慶診斷為「左踝蜂
    窩性組織炎」部分，係由證人郭順榤加工製造之傷口，並先
    前往嘉義基督教醫院由被告黃元龍為不實診斷住院6 日，詳
    述如前，既僅係皮肉外傷，衡情亦應無引發蜂窩性組織炎之
    理，況且如確有引發蜂窩性組織炎，證人蘇春展於嘉義基督
    教醫院住院6 日之久，嘉義基督教醫院豈有不加以診治而令
    其出院之理？被告林晉慶既為醫師專業，要無無法明確判斷
    究竟有無蜂窩性組織炎之可能，是此部分亦應係刻意誇大傷
    勢，而為不實診斷。
  (五)另證人蕭旻倫、蕭琳潔、蘇春展、范怡瑩及陳建州上開傷勢
    ，經檢察官送鑑定人法醫石台平鑑定，鑑定意見分別為：(1)
    證人蕭旻倫部分：左足外踝開放性骨折係虛構診斷。(2)證人
    蕭琳潔部分：本例病歷簡略，未附傷處照片，以郭嫌慣用手
    法，研判傷口為淺割傷，而非「深撕裂傷」，因此沒有住院
    必要。(3)證人蘇春展部分：左足踝淺銳器創沒有住院的必要
    ，左手及左前臂之銳器傷亦無住院必要。(4)證人范怡瑩部分
    ：研判足踝傷勢之診斷可能誇張，尚無住院必要。(5)證人陳
    建州部分：由急診照片研判，是否傷及韌帶應予存疑，急診
    過程中未申請X光檢驗，研判當時醫師認為未傷及骨骼或韌
    帶，有法醫石台平具結之法醫鑑定書2 份存卷可參（見98年
    度偵字第2136號卷第81至83、92頁）。參諸鑑定人上開鑑定
    意見之作成，除調閱證人郭順榤警詢筆錄外，另有參照證人
    胡名孝出具之上開函文，及證人蕭旻倫、蕭琳潔、蘇春展、
    范怡瑩及陳建州病歷影本、證人蘇春展傷口照片、范怡瑩傷
    口照片、陳建州傷口照片（見同上偵卷第87、89至91頁），
    是並非全然依據證人郭順榤警詢筆錄之供述為依據，而係本
    其專業，參照病歷資料、觀察上開證人傷口照片，就各該傷
    口研判後所為之鑑定。況且鑑定書中就證人范怡瑩於96年4
    月12日至18日在嘉義基督教醫院住院7 日之傷勢，則研判腹
    部刺傷為真（見同上真卷第82頁），足見鑑定人並未僅依證
    人郭順榤警詢內容即有先入為主，認定其等傷勢均係造假。
    是鑑定人上開鑑定，均可採認，並足以佐證本院上開被告林
    晉慶對於證人蕭旻倫、蕭琳潔、蘇春展、范怡瑩及陳建州所
    診斷之傷勢均係不實之認定。被告林晉慶辯護人認鑑定人上
    開鑑定已受污染云云，要非可採。
  (六)再者，證人郭順榤於本院審理中證述：每個伊幫忙加工的人
    ，有的收3 萬元，有的收3 萬5 千元，如果是3 萬元的，被
    告葉俊麟5 千元，證人許鈞筑5 千元，被告林晉慶有時1 萬
    元，有時1 萬5 千元，伊無論是3 萬或3 萬5 千，都固定拿
    1 萬元，其他的都交給證人許鈞筑；因為被告葉俊麟跟證人
    許鈞筑一定要比較少，醫師拿太少不行，另案共犯林政憲、
    共同被告陳宏彰醫師也都是拿1 萬5 千元，醫師都要比這些
    中間介紹人多一點，本來就是這樣，並不是自己想的或有人
    告訴伊的，證人許鈞筑拿5 千元後就全部交給被告葉俊麟。
    被告葉俊麟如何分配並沒有直接告訴伊，證人許鈞筑拿5 千
    元，是證人許鈞筑自己說的，伊也有告訴他，只能拿5 千元
    等語明確（見本院卷(十二)第38至40頁），核與證人許鈞筑於本
    院審理中證述：證人郭順榤給伊的錢應該是2 萬元，有沒有
    2 萬5 千的金額，忘記了，在嘉義基督教醫院的案件中，有
    給1 萬5 千元，台大醫院雲林分院案件給的錢比較多，應該
    是多5 千元，因為還有被告葉俊麟要分。在警詢時伊全部都
    說1 萬5 千元，但伊想起來台大醫院雲林分院的案件中還要
    再多被告葉俊麟，所以要再多5 千元。伊將證人郭順榤交給
    伊的錢中拿5 千元，其餘的全部交給被告葉俊麟，被告葉俊
    麟怎樣分配伊不清楚等語（見本院卷(十二)第67至70頁）大致相
    符。且參諸上開保險詐欺案之分工方式及各人對於保險詐欺
    之貢獻程度以觀，證人郭順榤收受所有報酬後，以上開數額
    分配參與之證人許鈞筑、被告葉俊麟、被告林晉慶，尚屬合
    理，是證人郭順榤就證人蕭旻倫、蕭琳潔、蘇春展、范怡瑩
    及陳建州在台大醫院雲林分院之保險詐欺案件中，確實曾給
    付證人許鈞筑至少2 萬元之代價，其中5 千元為證人許鈞筑
    ，其餘則為居間介紹之被告葉俊麟及協助造假之醫師報酬等
    情，自屬確實。雖證人即被告葉俊麟於本院審理中證述：伊
    幫證人許鈞筑可以拿到1 萬元，主要是介紹費，1 個案子就
    是1萬元，並沒有將錢分給被告林晉慶，證人許鈞筑有跟伊
    說可以給醫生一點甜頭，但基本上伊有伊的工作在，不可能
    讓醫生去做，證人許鈞筑並沒有跟伊說只能拿5 千元等語（
    見本院卷(十二)第91、93至94頁），然參諸證人郭順榤、許鈞筑
    所稱上開數額之分配，尚屬合理，是證人許鈞筑交給被告葉
    俊麟之金額，應至少1 萬5 千元，是被告葉俊麟上開證稱僅
    1 萬元金額，已有不符。又被告葉俊麟於本院審理中另證述
    ：伊是從事骨材業務，也是因為骨材業務關係所以認識被告
    林晉慶，認識大約有3 年時間等語（見本院卷(十二)第87頁），
    是被告葉俊麟與林晉慶間，存有買賣雙方之經濟利益關係，
    且醫療骨材市場非小，在此經濟利益關係結合下，被告葉俊
    麟於本案中以上開情詞迴護被告林晉慶非無可能。復審酌被
    告葉俊麟就證人許鈞筑交付給伊之金額顯有出入乙節，及證
    人郭順榤勾串證人蕭旻倫、蕭琳潔、蘇春展、范怡瑩及陳建
    州加工成傷之保險詐欺案件，倘如就其中負有職權可令其等
    長期住院，並開立不實診斷證明書最關鍵之醫師環節，如未
    能確定成功疏通，豈有貿然對證人蕭旻倫、蕭琳潔、蘇春展
    、范怡瑩及陳建州加工成傷之理乙情，因而推認被告葉俊麟
    有將上開應給付之報酬交付被告林晉慶，尚符事理。是被告
    葉俊麟上開證稱並未交付被告林晉慶報酬，及被告林晉慶辯
    稱並未收受報酬云云，被告林晉慶辯護人為其辯護稱：證人
    郭順榤、許鈞筑均未與被告林晉慶直接接觸，是證人郭順榤
    證稱證人許鈞筑、被告葉俊麟拿得一定比較少，醫師拿太少
    不行等語，均係臆測，被告林晉慶並未收受不當報酬云云，
    均非可採。
  (七)按意思之聯絡並不限於事前有所謀議，即僅於行為當時有共
    同犯意之聯絡者，亦屬之，且其表示之方法，亦不以明示通
    謀為必要，即相互間有默示之合致，亦無不可。又共同正犯
    之意思聯絡，原不以數人間直接發生者為限，即有間接之聯
    絡者，亦包括在內。如甲分別邀約乙、丙犯罪，雖乙、丙間
    彼此並無直接之聯絡，亦無礙於其為共同正犯之成立。最高
    法院73台上字第2364號、77年台上字第2135號判例意旨均可
    參照。查被告葉俊麟於本院審理中雖證述：基本上伊是答應
    證人許鈞筑負責協調醫師住院的事情，但是實際上伊並沒有
    跟被告林晉慶講這些話，因為要不要住院，是由醫生去判斷
    ，伊不能左右醫生，對於證人許鈞筑伊當然要這樣講，才可
    以去安撫他等語（見本院卷(十二)第92頁）。惟證人蕭旻倫、蕭
    琳潔、蘇春展、范怡瑩及陳建州前往台大醫院雲林分院就診
    時，均係由被告林晉慶醫師至急診室看診，且參諸被告林晉
    慶所提出台大醫院雲林分院96年3 月、4 月、5 月輪值表（
    見本院卷(十三)第141 至143 頁），6 人次之醫療過程中，僅有
    2 次骨科部輪值醫師為被告林晉慶，由此足見，被告葉俊麟
    確係於證人蕭旻倫、蕭琳潔、蘇春展、范怡瑩及陳建州抵達
    後，聯繫被告林晉慶看診。復參諸被告林晉慶係執業多年之
    醫師，於證人葉俊麟請託下，即分別對證人蕭旻倫、蕭琳潔
    、蘇春展、范怡瑩及陳建州等人未達住院之傷勢，為不實診
    斷，令其等分別住院長達6 至8 日不等，並收受上開至少1
    萬元之報酬，又於其等出院時，開立不實之診斷證明書。且
    開立診斷證明書，亦係其平日之業務，對於診斷證明書開立
    之用途，多為申請保險理賠之用，被告林晉慶亦應知悉，是
    從上述各情以觀，被告林晉慶應可洞悉其等應即為詐領保險
    給付之目的而住院，並與證人葉俊麟成立默示合意之默契自
    明。又參諸上開實務見解，被告林晉慶縱與證人郭順榤、許
    鈞筑或其餘保險黃牛無所接觸，然既與證人葉俊麟成立詐領
    保險金之默示合意，仍無礙其與證人郭順榤或其餘共同正犯
    共同犯意聯絡之成立，自屬灼然。是被告林晉慶及其辯護人
    均辯稱其與證人郭順榤、許鈞筑等人並無共同犯意聯絡，要
    非可採。
  (八)至其辯護人辯稱：附表二編號01至05所示被保險人前往台大
    醫院雲林分院看診時，居間介紹的被告葉俊麟竟均未在場，
    顯然不合常理。在附表二編號01至05所示之被保險人前往就
    醫時，僅有2 人次係被告林晉慶值班，衡情被告林晉慶與證
    人郭順榤、許鈞筑及被告葉俊麟並無犯意聯絡，否則病患前
    來，應該會在被告林晉慶值班時過來云云。查本件保險詐欺
    過程中，並非所有參與保險詐欺犯行之人均須齊聚急診室，
    方能構成上開保險詐欺案件，在就醫過程中僅須有病患及醫
    師參與不實診療即可。又參與不實診療之醫師，亦非當日一
    定須於院內值班，只需病患前往就診時，醫師前來參與不實
    診療，即足構成本件保險詐欺。是辯護人上開辯稱被告葉俊
    麟未於急診室，及被告林晉慶於6 人次診療中僅2 人次於院
    內值班，並無與證人郭順榤等有犯意聯絡云云，均不可採。
  (九)又辯護人聲請將證人蕭旻倫、蕭琳潔、蘇春展、范怡瑩及陳
    建州病歷資料送其他專業醫療單位進行鑑定，及傳喚當時參
    與其等治療過程之護士詹馨慧、卓吟香、廖曉慧，證明當時
    診療過程均係符合醫療常規，惟被告林晉慶就其等病情為不
    實之診治，均經本院審酌認定如前，業已明確，且時隔約4
    年之久，3 位聲請傳喚之護士，就其等每日所面對雷同之傷
    勢，雷同之診療過程，衡情自難記憶明確、清晰，自無再送
    請鑑定及傳喚之必要，附此敘明。
  (十)綜上所述，被告林晉慶接受被告葉俊麟之請託，對於證人蕭
    旻倫、蕭琳潔、蘇春展、范怡瑩及陳建州之上開傷勢（除附
    表二編號03詐欺方式2 之傷勢外），做虛偽不實之診斷，令
    其等住院長達6 至10日不等，其間並收受被告葉俊麟提供之
    報酬，俟其等出院後，基於與證人葉俊麟、許鈞筑、郭順榤
    等人詐領保險金之默示合意，證人蕭旻倫部分由其開立不實
    診斷證明書，其餘則由不知情之專科助理開立不實診斷證明
    書，供其等可向各家保險公司請領保險金，是被告林晉慶上
    開開立不實診斷證明書，供其等行使並詐領保險金之事實，
    自屬明確。被告林晉慶上開所辯，均係臨訟卸責之詞，不足
    採信。另被告葉俊麟除與被告林晉慶所共犯上開犯行外，其
    附表二編號03詐欺方式2 之犯行，業據其坦承不諱，並有上
    開證人蘇春展、郭順榤、許鈞筑證述、各家保險公司告訴代
    理人指訴，及上開書證資料可資佐證，是其該部分自白，核
    與事實相符，應堪採信。從而，本件事證已臻明確，被告林
    晉慶、葉俊麟所共犯上開行使業務登載不實文書、詐欺取財
    犯行，被告葉俊麟所另犯詐欺取財犯行，均堪認定，均應予
    依法論科。
三、被告童嘉鵬部分
  (一)訊據被告童嘉鵬固坦承有向如附表三編號01所示之保險公司
    投保，並於95年12月11日晚上，因左手肘傷口前往陽明醫院
    由證人林政憲診治為左肘部裂傷合併韌帶斷裂，自95年12月
    12日至同年月20日，在陽明醫院住院9日，於該附表所示之
    申請理賠日期，向該附表所示之保險公司，以該附表所示之
    事故原因，各請領如該附表所示金額等事實，惟矢口否認有
    何詐欺取財犯行，辯稱：伊並不認識證人郭順榤、共同被告
    龔仕杰。伊95年12月11日晚上，從嘉義市○○路到吳鳳南路
    有1條小巷子，左邊有停放小貨車，右邊有小轎車，因為要
    閃躲小轎車，偏往左邊，因為左邊小貨車上有擺放鐵架，左
    手肘被割到，於是前往陽明醫院急診室就醫。95年10月25日
    前後分別另向安泰人壽、友聯產險、遠雄人壽、明台產險投
    保，係因伊從事業務工作，常在外奔波，所以伊太太要伊投
    保增加保障。伊的傷口有3 公分深云云。被告童嘉鵬辯護人
    亦為其辯護稱：證人郭順榤於本院審理中證稱：開庭前並未
    見過被告童嘉鵬，共同被告龔仕杰介紹的人多屬年輕人，被
    告童嘉鵬並未去過共犯龔仕杰家裡。警、偵卷中並無被告童
    嘉鵬受傷相片，是證人郭順榤於本院審理中證述：於98年4
    月13日警詢中係檢視被告童嘉鵬相片判斷等語，與卷內資料
    不符，不足採信云云。
  (二)查被告童嘉鵬有向如附表三編號01所示之保險公司投保，並
    於95年12月11日晚上，因左手肘傷口前往陽明醫院由證人林
    政憲診治為左肘部裂傷合併韌帶斷裂，自95年12月12日至同
    年月20日，在陽明醫院住院9 日，於該附表所示之申請理賠
    日期，向該附表所示之保險公司，以該附表所示之事故原因
    ，各請領如該附表所示金額等事實，業據證人即安泰人壽告
    訴代理人莊世傑、遠雄人壽告訴代理人高廷旺、友聯產險告
    訴代理人謝宗翰、國泰人壽告訴代理人顏進雄、華山產物告
    訴代理人方譯嘉及證人林政憲於警詢、偵查中證述明確（分
    別見嘉市警刑大重字第0960011168-37 號卷第49至55、58至
    59、63至67、70至74、79至82、42至48頁、98年度偵字第21
    20號卷第6 至7 、14頁），均核與被告童嘉鵬於本院審理中
    所述相符（見本院卷(十三)第127 、129 至130 頁），並有被告
    童嘉鵬分別向友聯產險、華山產物、國泰人壽、安泰人壽、
    明台產險、遠雄人壽申請理賠資料、申請理賠相關事項表、
    投保、申請明細表等附卷可稽（分別見同上警卷第85至119
    頁、98年度偵字第2117號卷第10、15、18、21背面、23背面
    及25頁、98年度偵字第2120號卷第10、15頁），是上情自屬
    真實。
  (三)證人林政憲於警詢中證述：「（問：警方偵辦至今重新提供
    由郭順榤製造假傷口在由你或其他醫師辦理住院之嫌疑人名
    單供你指認，你可否明確指證該涉案人姓名資料？）……童
    嘉鵬（男、51/11/16、Ｚ000000000）住院日期自95年12月12
    日至20日（陽明醫院）……」、「（問：該38位涉嫌人經你
    診治及辦理住院後，郭順榤共拿取多少佣金給你？）因為上
    述犯嫌在醫院住院後，遇健保局不給付的話，院方會扣我薪
    水，郭順榤為了補貼我的損失才會時有（並非每件）支付50
    00至15000 不等的補貼給我」等語明確（見同上警卷第42、
    46頁）。又證人林政憲上開警詢中之證述，具有特別可信性
    之情況，業如前述，而另應自其他方面觀察證人林政憲上開
    證述之真實性若何。參以證人林政憲係對被告童嘉鵬親自看
    診，書立病歷資料，並開具診斷證明書之醫師，且韌帶斷裂
    住院長達9 日之病情，一般而言，非屬輕微，是證人林政憲
    於警方提示各家保險公司出具之資料後比對，進而指述被告
    童嘉鵬為證人郭順榤加工傷口後辦理住院乙節，應屬可信。
  (四)又證人郭順榤於偵查中結證稱：伊今日在警局檢視被告童嘉
    鵬傷口，而且看過被告童嘉鵬診斷書，伊可以確定被告童嘉
    鵬的傷口是伊處理的，並且由證人林政憲開立不實韌帶斷裂
    診斷書，而且被告童嘉鵬住院長達9 日，依其傷勢頂多住3
    日，除非他有拿錢，否則不可能這麼久。被告童嘉鵬應該是
    共同被告龔仕杰介紹的等語無誤（見98年度偵字第2117號卷
    第38至39頁）。雖證人郭順榤於本院審理中證稱：通常不是
    加工傷口的人都認識，而且車內暗暗的，沒有見過他們的臉
    ，時間太久，無法確認被告童嘉鵬；共犯龔仕杰帶年輕人過
    來比較多；沒有辦法確定被告童嘉鵬；98年4 月13日警詢時
    沒有看到被告童嘉鵬，筆錄中有寫到經檢視被告童嘉鵬左手
    傷口等語，不是看傷口，是看照片及證人林政憲的診斷書；
    不敢因為只看病歷資料就確認被告童嘉鵬是伊割傷的，還要
    看證人林政憲的筆錄，證人林政憲有承認，伊才敢確定；伊
    可能有跟警察說大部分年輕人是共犯龔仕杰帶過來的；沒有
    跟被告童嘉鵬對質過，要以證人林政憲的筆錄為準等語（本
    院卷(十一)第121 至122 、126 、128 至131 頁），乍見之下，
    似削弱證人郭順榤上開於偵查中所為之證述，惟：(1)證人郭
    順榤於本院審理中證稱：通常伊不是每個都認識，而且在車
    內是暗暗的，伊沒有見過他們的臉；伊是不能確定，不是確
    定沒有，是沒有辦法確定，印象中這種加工傷害的對象大約
    有60幾個或50幾個，50幾個有的沒辦法都清楚記得；有去過
    共同被告龔仕杰家的，都是年紀比較小的20幾歲那些，割都
    是在車上，幾乎都是晚上比較多，大概都是晚上10點多到晚
    上1 、2 點等語（見本院卷(十一)第121 、126 至127 、134 至
    135 頁），參諸證人郭順榤於99年9 月28日就被告童嘉鵬部
    分進行交互詰問時，距離本案已將近4 年，證人郭順榤對於
    被告童嘉鵬記憶並非深刻，衡屬常情。且證人郭順榤經手加
    工傷口之人多達50、60位，除部分反覆為之外，證人郭順榤
    對於僅有1 次在夜間車內昏暗空間加工傷口之被告童嘉鵬，
    記憶有限，亦屬自然。是自不能以證人郭順榤現今對於被告
    童嘉鵬並無印象，即遽為被告童嘉鵬有利之認定。(2)證人郭
    順榤於上開偵查中證述之前，即同日於警詢中曾證述：「（
    問：經你檢視童嘉鵬左手肘的傷痕，是否為你以手術刀所割
    傷？）經我檢視，該傷口確實是我的手法割傷，但是有的人
    都是在車上割的，且天色昏暗，加上時日已久，人我比較沒
    有印象」等語（見同上偵卷第36至37頁），且經本院質以證
    人郭順榤，其證稱：98年4 月13日警詢筆錄有看到相片，檢
    視傷口，相片應該是組長，或蔡兆順，或一個阿凱拿的，是
    在警察局裡警察拿給伊看的，是問筆錄的人拿給伊看的，還
    有診斷書一起拿給伊看，伊確定有看到過相片，幾乎不承認
    的，都會拿相片過來，相片是當初受傷時拍攝的，本件也有
    看到診斷證明書，當天警局做完筆錄後，接著有到檢察官那
    邊去做筆錄等語（見本院卷(十一)第135 至137 頁），足見98年
    4 月13日證人郭順榤製作警詢筆錄時，警員應有提示被告童
    嘉鵬照片供證人郭順榤檢視，應無疑義。否則證人郭順榤應
    無於警詢筆錄時如此陳述，復於當日於檢察官訊問時，亦為
    相同陳述之理？況證人郭順榤於本院審理中證述：相片顯示
    韌帶斷裂的話，會用2 支針，將韌帶斷裂的部分挑起來拍照
    ，當時警察提示的照片並沒有肌腱韌帶斷裂拍照的情形（見
    本院卷(十一)第140 頁），核與證人郭順榤於本院審理中進行交
    互詰問後，本院依職權向陽明醫院調閱被告童嘉鵬95年12月
    12日彩色照片1 張，顯示並無以針挑出韌帶斷裂部分拍攝等
    情相符，此有陽明醫院99年10月13日陽字第991013-1號函附
    彩色照片在卷可參（見本院卷(十一)第196 頁）。是姑且不論被
    告童嘉鵬上開傷勢是否確係韌帶斷裂，於上開相片中所顯示
    者僅係單純拍攝傷口，並無以任何器械挑出韌帶拍攝之情形
    ，由此可見被告於警詢時，確曾檢視被告童嘉鵬上開傷口相
    片乙節，應屬無誤。否則如何能為與上開相片顯示內容無誤
    之陳述。是尚不能以警、偵卷中並無將提示證人郭順榤上開
    被告童嘉鵬傷口相片附卷，即遽論以證人郭順榤偵查中所述
    並非真實。(3)證人郭順榤於本院審理中另證述：伊加工傷口
    ，伊自己可以收到5000到15000 ，醫師的部分10000 到1500
    0 ，到後來15000 比較多，錢是病患要割之前由黃牛先給的
    ，給現金，給的錢包括給醫師的錢，全部一起給伊，核對保
    險公司提供給刑事局的資料，一般就是核對，就是醫師自己
    知道，醫師自己收的患者自己最清楚等語明確（見本院卷(十一)
    第141 至142 頁）。參以證人郭順榤與林政憲經手之詐領保
    險金人數龐雜，而證人林政憲係親自看診之人，對於因詐領
    保險金動機、已經聯絡確認應允住院之病患傷口，與一般人
    一般傷口之看診態度，勢必截然有異，是經由證人林政憲親
    自確認後，輔以證人郭順榤當時之記憶，並經檢視被告童嘉
    鵬傷口相片，而得出上開被告童嘉鵬係由其加工成傷之結論
    ，應係可採。而非證人郭順榤上開偵查中證述內容以證人林
    政憲為佐，即率爾認定證人郭順榤上開偵查中證述不可採。
    (4)又證人郭順榤於本院審理中證述：有10幾人係共同被告龔
    仕杰介紹過來的，他要帶過來之前，會先直接打電話聯繫，
    依照約定地點見面，有時候直接去他家，被告童嘉鵬沒有去
    過共同被告龔仕杰的家；伊經手的加工成傷病患，一定要透
    過人家帶來，共同被告龔仕杰帶來的不是只有共同被告龔仕
    杰在警詢中所指認的，後來他就跑了等語（見本院卷(十一)第13
    3 至134 、130 頁），由此足見共同被告龔仕杰確實媒介多
    人由證人郭順榤經手詐領保險金，且約定地點並非均為共同
    被告龔仕杰家中，又共同被告龔仕杰於其警詢後，即未再到
    案說明。是證人郭順榤於偵查中，依其犯案模式，於當時記
    憶較現今更為清晰之情狀下，陳述係共同被告龔仕杰介紹被
    告童嘉鵬乙節，亦可推認。而非僅以證人郭順榤現今記憶有
    誤，即為有利被告之認定。是雖證人郭順榤於本院交互詰問
    過程中出現部分不足明確之處，然仍可基於上開間接之推認
    ，而認其上開偵查中證述，係屬可信。
  (五)另觀諸被告童嘉鵬附表三編號01所示之保單生效日，其中安
    泰人壽、友聯產險、遠雄人壽、明台產險及華山產險之保單
    生效日分別為95年10月24、25日及95年11月30日不等，此情
    業據被告童嘉鵬坦承在卷。惟核以國泰人壽保單分別於91年
    8 月26日、94年8 月16日生效，倘如被告童嘉鵬有增加保障
    之需求，何以91年至94年間，僅分別成立1 份保單？再者，
    法律雖未禁止人身保險之複保險，然被告於同一時期（95年
    10月至11月），竟分別投保上開5 家保險公司，保險內容均
    包括住院、傷害給付，而於投保後之95年12月12日即發生意
    外事故？此情著實啟人疑竇。復考諸被告上開辯稱之車禍經
    過，被告係於12月間夜間騎乘機車，因閃避右方轎車，而被
    左方貨車上之類似鐵架物品割傷云云，惟被告童嘉鵬於本院
    審理中自承：當時穿著一件薄外套，割到之後沒有跌倒，不
    是很快的撞擊，是擦過去云云（見本院卷(十三)第128 頁），然
    如被告童嘉鵬所述為真，則類似鐵架物品應先拉扯、割破外
    套，如此竟未摔倒，似與常情有違。又騎乘機車閃避右方車
    輛時，應將機車車頭偏左方向行駛，是以雙手將機車車頭偏
    左時，雙手握機車手把部分，應轉向左方，而此時雙手手肘
    部分，則應朝右方橫移較符合一般騎乘機車之物理動作，則
    於左手手肘向右橫移之情形下，被告童嘉鵬左手肘傷口部位
    ，應係向右橫移，並朝後方，較為合理，而類似鐵架物品係
    在被告童嘉鵬左方側面，如何能割到被告童嘉鵬上開部位，
    實難以想像。另參諸被告童嘉鵬於本院審理中所提出之陽明
    醫院急診護理記錄，其中係記載「騎機車不慎撞勾引鐵絲」
    ，此部分應係護士依據被告童嘉鵬自述而為記錄，則何以當
    時僅稱「鐵絲」，確於本院審理中改稱「類似鐵架物品」，
    是否當時所稱之「鐵絲」難以令人信服得造成如此之傷害，
    而為改稱，即非無疑，是有關造成上開傷口之物品，前後所
    述不符，顯有瑕疵。再者，觀諸被告童嘉鵬上開傷口相片，
    可見傷口甚為銳利平整，如為被告童嘉鵬所稱之「鐵絲」或
    「類似鐵架物品」，是否能造成上開銳利平整傷口，亦非無
    疑，反而上開傷口較符合證人郭順榤證稱以手術刀加工成傷
    之傷口。另被告童嘉鵬復辯稱：依據當時病歷資料，上開傷
    口深達3 公分，與證人郭順榤於本院審理中證述所稱其加工
    傷口僅深約0.5 公分不符云云，然觀諸被告童嘉鵬所提陽明
    醫院急診病歷、急診護理記錄（見本院卷(十三)第158 至160 頁
    ），其中急診病歷係證人林政憲所記載，而急診護理記錄衡
    情又係護士依據醫師病歷記載所為，是縱使上開文書中記載
    深度為3 公分，然證人林政憲即為本件被告童嘉鵬詐領保險
    金之共犯，則關於被告童嘉鵬上開傷口之記載，有無誇大之
    可能，並非無疑。雖本件檢察官並未起訴證人林政憲有何業
    務登載不實犯嫌，亦無證據可資佐證，本院固無法認定證人
    林政憲有此部分之犯罪行為，然並非表示證人林政憲並無誇
    大傷口之可能，是此部分被告童嘉鵬之辯稱，尚不足為被告
    童嘉鵬有利之依據。被告童嘉鵬上開辯稱，均不足採信。
  (六)準此，綜合證人林政憲上開警詢、證人郭順榤上開偵查中證
    述，及上開所述之間接推認，均可證明被告童嘉鵬有上開對
    於附表三編號01所示各家保險公司詐欺取財之犯行。被告童
    嘉鵬上開所辯，均係臨訟卸責之詞，不足採信。被告童嘉鵬
    上開詐欺取財犯行，均堪認定，均應依法論科。
參、論罪科刑
一、核被告黃元龍、林晉慶所為，分別係犯刑法第339 條第1 項
    詐欺取財罪、第339 條第3 項、第1 項詐欺取財未遂罪及第
    216 條、第215 條之行使業務登載不實文書罪。被告葉俊麟
    就附表二編號03詐欺方式2 所成立之罪，係刑法第339 條第
    1 項之詐欺取財罪、第339 條第3 項、第1 項之詐欺取財未
    遂罪，其餘部分則係犯刑法第339 條第1 項詐欺取財罪、第
    339 條第3 項、第1 項詐欺取財未遂罪及第216 條、第215
    條之行使業務登載不實文書罪。被告童嘉鵬係犯刑法第339
    條第1項之詐欺取財罪。又被告黃元龍於共同被告賴祁文、
    張清水、李聰惠、吳和香、王永翔、蘇春展及范怡瑩看診後
    ，分別登載不實事項於病歷資料，並由不知情之專科助理開
    立診斷證明書，被告林晉慶於共同被告蕭旻倫、蕭琳潔、蘇
    春展、范怡瑩及陳建州看診後，分別登載不實事項於業務文
    書之病歷資料，且除共同被告蕭旻倫部分由其親自開立不實
    診斷證明書外，其餘均委由不知情之助理開立不實診斷證明
    書（被告黃元龍、林晉慶委由不知情專科助理開立不實診斷
    證明書部分，均各成立間接正犯），之後，即由共同被告賴
    祁文等人，持以行使向各家保險公司申請理賠給付（被告黃
    元龍、林晉慶、葉俊麟分別與共同被告賴祁文等人就行使業
    務登載不實文書犯行部分成立共同正犯，詳後述），是被告
    黃元龍、林晉慶業務登載不實之低度行為，應為各該行使之
    高度行為所吸收，均不另論罪。又所謂同一行為，係包括單
    純的行為單數、自然的行為單數及法的行為單數，而刑法評
    價行為數時自不宜忽略社會意義及法律意義，是想像競合犯
    中所謂之「1 行為」，實現數個不法構成要件時，僅須同一
    行為之部分行動所造成，而不以完全合致為必要，查被告黃
    元龍、林晉慶及葉俊麟所涉犯將不實診斷證明書分別交由共
    同被告賴祁文等人行使，以遂其等詐欺取財之犯行，參諸上
    開說明，上開共同被告賴祁文等人行使業務登載不實文書等
    行為，與持交各家保險公司據以匯申請理賠各該詐欺行為，
    即有部分之合致，而應均認係1 行為，是被告黃元龍、林晉
    慶、葉俊麟有涉犯行使業務登載不實文書犯行部分，均各係
    以1 行使業務登載不實文書之行為，分別觸犯上開行使業務
    登載不實文書、詐欺取財2 罪名，及上開行使業務登載不實
    文書、詐欺取財未遂2 罪名，均各為想像競合犯，均各應依
    刑法第55條前段之規定，分別從一重之詐欺取財罪、詐欺取
    財未遂罪處斷。另被告黃元龍、林晉慶及葉俊麟，有關行使
    業務登載不實文書部分，起訴書雖未敘及，惟因與起訴經判
    決有罪之詐欺取財、詐欺取財未遂部分之事實，均各有想像
    競合裁判上一罪關係，均各為起訴效力所及，本院自均得予
    以裁判。
二、被告黃元龍、林晉慶及葉俊麟就附表一編號01至07、附表二
    編號01至05所示所犯之罪中，成立詐欺取財未遂罪部分，均
    係由各該被保險人向各家保險公司申請理賠遭拒，然仍屬已
    著手於詐欺行為而不遂，均為未遂犯，均應依刑法第25條第
    2 項之規定，就各該成立詐欺取財未遂罪部分減輕其刑。被
    告黃元龍所犯如附表一編號01至07所示之罪、被告林晉慶、
    葉俊麟所犯如附表二編號01至05所示之罪、被告童嘉鵬所犯
    如附表三編號01所示之罪，各與各該附表所示之共犯欄內其
    餘人，均有犯意聯絡及行為分擔，均應論以共同正犯。又被
    告黃元龍所犯如附表一編號01至07所示之罪、被告林晉慶、
    葉俊麟所犯如附表二編號01至05所示之罪、被告童嘉鵬所犯
    如附表三編號01所示之罪，均係犯意各別，行為互殊，均應
    分論併罰。
三、另被告童嘉鵬前因傷害案件，經本院以95年度嘉簡字第69號
    判決有期徒刑6月確定，甫於95年3月29日易科罰金執行完畢
    等情，有臺灣高等法院被告前案紀錄表1 份在卷可憑，其於
    有期徒刑執行完畢後，5 年內故意再犯本件有期徒刑之各罪
    ，均為累犯，均應依刑法第47條第1 項之規定，加重其刑。
四、爰審酌被告黃元龍、林晉慶、葉俊麟素行均佳，被告童嘉鵬
    素行非佳，各有其等臺灣高等法院被告前案紀錄表在卷可參
    ，及被告黃元龍於本院審理中自承：國防醫學院醫學系畢業
    之智識程度，已婚，有4 個小孩，最大國二，最小3 歲，目
    前任職嘉義榮民醫院骨科主治醫師，月收入不一定，目前僅
    有公務員月薪4 萬多元，獎金目前不知道，太太沒有工作，
    太太是軍中護理人員退伍，領有月退俸，半年領一次平均1
    月4 萬多元，母親已經往生，父親84歲，由父親自己支付看
    護費，父親以前是醫師，有自己的診所，另有1 個姊姊、1
    個弟弟，都已經成年，僅需扶養自己的小孩等家庭狀況。被
    告林晉慶於本院審理中自承：台大醫學系畢業之智識程度，
    未婚，沒有小孩，目前自己開診所，年收入約200 多萬元，
    父母建在，父親30年次，母親35年次，他們都在工作，不需
    要扶養，另有1 個姊姊、3 個妹妹，都已經成年，不需扶養
    等家庭狀況。被告葉俊麟於本院審理中自承：中華醫專畢業
    之智識程度，未婚，沒有小孩，目前在做醫療器材，年收入
    約100 多萬元，父母建在，母親64歲，父親65歲，父親已經
    從鐵路人員退休，領月退俸，1 個月給母親2 萬元，另有2
    個哥哥均已婚，需要扶養二哥的小孩，金額不固定等家庭狀
    況。被告童嘉鵬於本院審理中自承：大專畢業之智識程度，
    已婚，2 個小孩，大的已經滿20歲，小的仍未滿20歲，小的
    目前當學徒，月薪資大約幾千元，需要給他們錢，伊目前在
    朋友處打零工，月收入2 萬多元，太太沒有工作，在家從事
    家庭手工，月收入約1 萬多元，母親70歲，跟伊同住，需要
    伊扶養，沒有固定要給母親多少錢，另有1 個姊姊、1 個弟
    弟、2 個妹妹，均已成年，無須扶養等家庭狀況。復參諸被
    告黃元龍、林晉慶身為醫師，本應基於醫生懸壺濟世之天職
    ，進行醫療行為，然竟因貪念，即勾結他人，本其專業，為
    他人製造加工之傷勢背書，開立不實病歷資料及診斷證明書
    ，與他人進行詐領保險金之犯行，甚不可取；被告葉俊麟從
    事醫療相關工作，竟本於職務上交誼關係，居間勾串被告林
    晉慶，與他人共同從事上開詐領保險金犯行亦不可取；被告
    童嘉鵬基於貪念，與他人共同串謀投保多家保險公司，製造
    假傷，詐領保險金，造成保險團體支付保險金，排擠其餘參
    與同類保險成員之資源。且衡酌被告黃元龍、林晉慶開立不
    實診斷證明書，雖係於整體保險詐欺犯行中，居於關鍵地位
    ，然尚非主要謀議角色，僅係提供其專業背書，被告葉俊麟
    亦僅係居間勾串，上開3 人每件所得均屬固定額度，要非其
    餘居於主要地位保險黃牛可堪比擬；被告童嘉鵬係直接與保
    險黃牛合意共同串謀，於整起保險詐欺犯行中居於主要角色
    。又事發之後，被告黃元龍、林晉慶、童嘉鵬均於偵審程序
    中否認犯行，無從令本院見其等悔悟之心，被告葉俊麟就其
    涉案部分，尚知坦承犯行，僅就被告林晉慶部分稍有迴護，
    且就其涉案部分盡力與各家保險公司成立和解（詳後述），
    足見其尚知悔悟等一切情狀，分別量處如主文所示之刑，併
    分別諭知易科罰金之折算標準（被告童嘉鵬所犯附表三編號
    01ACD 之罪部分外）。
五、另被告黃元龍除附表一編號03BDE 、編號07D 之罪外之其餘
    各罪，被告林晉慶所犯附表二編號01AC、編號02C 、編號03
    ACGI、編號04之罪，被告葉俊麟所犯附表二編號01AC、編號
    02C 、編號03ACDFGIJ 、編號04之罪，被告童嘉鵬所犯附表
    三編號01所示之各罪，其等4 人於上開各次犯行後，中華民
    國九十六年罪犯減刑條例業於96年6 月15日經立法院三讀通
    過，並於同年7 月16日施行，本件被告黃元龍、林晉慶、葉
    俊麟、童嘉鵬涉犯上揭罪行部分，犯罪時間均在96年4 月24
    日以前，均合於減刑條件，是其等於上開減刑條例所定96年
    4 月24日前所為之犯行部分，自均應依中華民國九十六年罪
    犯減刑條例第7 條之規定，就其等所犯之罪之宣告刑諭知減
    得之刑，併諭知易科罰金之折算標準，及就被告黃元龍、林
    晉慶、葉俊麟各減得之刑及未減之刑定其應執行之刑，就被
    告童嘉鵬各減得之刑定其應執行刑，及均諭知易科罰金之折
    算標準，以啟自新。又按98年6 月19日公布之司法院釋字第
    662 號解釋：「中華民國94年2 月2 日修正公布之現行刑法
    第41條第2 項，關於數罪併罰，數宣告刑均得易科罰金，而
    定應執行刑之刑逾6 個月者，排除適用同條第1 項得易科罰
    金之規定部分，與憲法第23條規定有違，並與本院釋字第36
    6 號解釋意旨不符，應自本解釋公布之日起失其效力。」本
    件被告黃元龍、林晉慶、葉俊麟及童嘉鵬於其等犯行時，大
    法官釋字第662 號解釋尚未公布，修正前刑法第41條第2 項
    尚屬有效法律，則被告黃元龍4 人犯如各該附表所示之罪，
    各宣告刑及減得之刑雖均得易科罰金，然定應執行之刑逾有
    期徒刑6 月，即不得易科罰金，惟被告黃元龍4 人行為後，
    刑法第41條第8 項於99年1 月1 日修正公布施行，其應執行
    之刑逾6 月，仍有同條第1 項規定之適用得易科罰金，而得
    否易科罰金之易刑處分，關係行為人人身自由是否受拘束，
    其刑罰權效果不同，要屬刑法第2 條第1 項所稱之法律變更
    ，且適用新舊法結果，對於行為人造成利或不利之情形，自
    應依刑法第2 條第1 項但書規定，比較新舊法，適用較有利
    於被告之新法即裁判時法律，均依修正後刑法第41條第8 項
    ，爰均併諭知易科罰金之折算標準，附此敘明。
六、另被告葉俊麟前未曾因故意犯罪受有期徒刑以上刑之宣告，
    有上開臺灣高等法院被告前案紀錄表在卷可參，素行尚稱良
    好，其居間勾串由其他共同正犯詐得保險金部分，扣除共同
    被告蕭旻倫、蕭琳潔、陳宏彰已經清償和解部分，就證人陳
    建州臺灣人壽、友邦產險（現為美亞保險公司）、富邦人壽
    、國泰人壽部分，各有臺灣人壽陳報狀、民事和解書、友邦
    產險和解書、富邦人壽匯款單、國泰人壽償還證明書（見本
    院卷(九)第158至159、164至165、167、168頁），就共同被告
    蘇春展富邦產險、新光人壽部分，各有富邦產險陳報狀、和
    解書、匯款單、新光人壽郵政劃撥儲金存款收據、償還證明
    書（見本院卷(九)第207 、212 、215 、216 、217 頁），就
    共同被告范怡瑩明台產物、國泰人壽、友聯產險、國寶人壽
    、保誠人壽部分，有明台產物和解書、匯款單、國泰人壽匯
    款單、償還證明書、友聯產險匯款單、國寶人壽匯款單、中
    國人壽郵政劃撥儲金存款收據（保誠人壽保單移轉至中國人
    壽）（見本院卷(九)第213 至214 、215 、216 、218 、本院
    卷(十三)第154 頁），所剩部分僅共同被告陳建州安泰人壽部分
    尚未和解，惟此部分被告葉俊麟以交付5 萬元與證人陳建州
    予以和解，亦有共同被告陳建州出具之收據影本1 紙在卷可
    參（見本院卷(十三)第155 頁），是被告葉俊麟支付上開金額與
    上開保險公司成立和解，令本院信其深表悔悟，而部分詐欺
    取財未遂部分，於此偵審程序後，亦均應能知所警惕，信無
    再犯之虞，本院認被告葉俊麟所受上開刑之宣告，以暫不執
    行為適當，爰依刑法第74條第1 項第1 款之規定，併予宣告
    緩刑4 年。另為警惕被告葉俊麟，並懲其因貪念，謀取不法
    利益之犯行，除被告葉俊麟支付上開金額與各家保險公司成
    立和解外，本院另依刑法第74條第2 項第4 款之規定，命被
    告葉俊麟應於本判決確定之日起6 個月內向公庫支付新臺幣
    20萬元，以勵懲儆、自新。如未履行本判決所諭知之負擔情
    節重大者，檢察官得依法聲請撤銷前揭緩刑宣告，併此敘明
    。
七、末查，被告黃元龍、林晉慶、葉俊麟所看診或居間介紹之共
    同正犯，及被告童嘉鵬之傷勢，均係由共同被告郭順榤持手
    術刀割傷，藉以詐領保險金，惟經本院訊問共同被告郭順榤
    ，據稱：加工成傷所使用的手術刀都已經丟掉了，用完就丟
    ，不可以重複使用等語（見本院卷(三)第98頁），是既未扣案
    ，亦無證據證明仍為存在，為免日後執行上之困難，爰不併
    為沒收之宣告。又被告黃元龍、林晉慶所開立之不實病歷資
    料及診斷證明書，前者應係嘉義基督教醫院及台大醫院雲林
    分院所有，後者則分別由共同正犯向各家保險公司提出，是
    各該文書之所有權均非被告黃元龍、林晉慶或其他共同正犯
    所有，爰不依法宣告沒收，附此敘明。
據上論斷，依刑事訴訟法第299 條第1 項前段，刑法第2 條第1
項但書，第28條、第216 條、第215 條、第339 條第1 項、第3
項、第55條前段、第47條第1 項、第41條第1 項前段、第8 項、
第51條第5 款、第74條第1 項第1 款、第2 項第4 款，刑法施行
法第1 條之1 第1 項、第2 項前段，中華民國九十六年罪犯減刑
條例第2 條第1 項第3 款、第7 條、第9 條、第11條，判決如主
文。
本案經檢察官林俊良到庭執行職務。
中    華    民    國    99    年    11    月    16    日
                  刑事第一庭    審判長法  官  許進國
                                      法  官  呂美玲
                                      法  官  張志偉
以上正本證明與原本無異。
如不服本判決應於收受判決後10日內向本院提出上訴書狀，並應
敘述具體理由；其未敘述上訴理由者，應於上訴期間屆滿後20日
內向本院補提理由書（均須按他造當事人之人數附繕本）「切勿
逕送上級法院」。告訴人或被害人如對於本判決不服者，應具備
理由請求檢察官上訴，其上訴期間之計算係以檢察官收受判決正
本之日期為準。
中    華    民    國    99    年    11    月    16    日
                                      書記官  張菀純
附錄法條；
中華民國刑法第215條
（業務上文書登載不實罪）
從事業務之人，明知為不實之事項，而登載於其業務上作成之文
書，足以生損害於公眾或他人者，處 3 年以下有期徒刑、拘役
或 5 百元以下罰金。
中華民國刑法第216條
（行使偽造變造或登載不實之文書罪）
行使第 210 條至第 215 條之文書者，依偽造、變造文書或登載
不實事項或使登載不實事項之規定處斷。
中華民國刑法第339條第1項、第3項
（普通詐欺罪）
意圖為自己或第三人不法之所有，以詐術使人將本人或第三人之
物交付者，處 5 年以下有期徒刑、拘役或科或併科 1 千元以下
罰金。
前二項之未遂犯罰之。

司法院資訊處製作；財團法人民間司法改革基金會備份。
